# Os dados e a verdade plantada {#sec-dados}

```{r}
#| label: setup-01
#| include: false
source("_common.R")
```

Todo tutorial de metodo corre o risco oposto: mostrar um caminho feliz, em que
o procedimento acerta porque o problema era facil. Este capitulo existe para
impedir isso. Os seis cenarios foram construidos com a discrepancia plantada de
proposito, e a primeira tarefa de cada um e provar que a discrepancia existe nos
dados **antes** de usar o cenario para demonstrar nada.

A prova e sempre a mesma: gerar os dados, aplicar o procedimento, e conferir se
o sinal aparece. Quando o sinal nao aparece, ou o cenario esta fraco demais ou a
hipotese sobre o procedimento estava errada. Aconteceu as duas vezes neste
estudo, e as duas estao registradas na @sec-nota.

::: {.callout-note}
## Todos os dados deste livro sao sinteticos

Gerados dentro do proprio documento, com semente fixa declarada em cada
cenario. Nenhum deles e observacao de campo. Nenhum deles pode ser apresentado
como tal, e nenhum numero de producao deve sair daqui sem ser reanalisado em
dado real.
:::

## A forma do efeito, e nao so a intensidade dele

Um gerador que apenas aumenta o peso de cada variavel produz cenarios que se
diferen pouco, e tutorial que faz isso ilustra em vez de ensinar. O que separa
um tutorial que ensina de um que ilustra e plantar **formas diferentes de
efeito**, porque cada forma exige uma leitura diferente do diagnostico.

Este livro usa quatro formas, e cada uma tem um cenario:

| Forma | Como foi construida | O que ensina |
|:---|:---|:---|
| Linear | cenario A, sem os outliers | o caso de referencia |
| Crescimento monotone da variancia | cenario A, sigma proporcional a argila | o que o MQO ignora |
| Cresta, nao pico | cenario C, otimo condicional | o efeito que nenhuma faixa univariada ve |
| Ausencia de efeito, com presenca no dado | cenario B, textura redundante | o indice que se move sem malfeito |

A ultima linha e a mais importante. No cenario B, tres variaveis que descrevem a
**mesma** coisa estao no modelo. O VIF vai alto, o ajuste vai piorar, e nenhuma
das duas coisas e um defeito: e informacao que o desenho do dado carrega. E
exatamente por isso que o pacote nunca remove variavel por limiar de VIF, como o
@sec-colinear mostra em numeros.

## Cenario A: a relacao e linear, a variancia nao, e ha outliers

O cenario A simula um ensaio de fertilidade. A relacao entre as seis variaveis
e a produtividade e **linear**, com coeficientes verdadeiros conhecidos, porque
e assim que a comparacao com a verdade plantada fica legitima.

```{r}
#| label: cenA-verdade
A <- dados_A()
cat("n =", nrow(A), "| variaveis de manejo:", ncol(A), "\n\n")
tab(data.frame(termo = c("(Intercept)", "soil_pH", "organic_matter_pct",
                         "clay_pct", "available_P_mg_dm3",
                         "exchangeable_K_mg_dm3", "soil_moisture_pct",
                         "season_rain_mm"),
               valor = c(VERDADE_A[["intercept"]], VERDADE_A[["pH"]],
                         VERDADE_A[["MO"]], 0, VERDADE_A[["P"]],
                         VERDADE_A[["K"]], VERDADE_A[["umidade"]],
                         VERDADE_A[["chuva"]]),
               unidade = c("t/ha", "t/ha por unidade de pH",
                           "t/ha por ponto de materia organica",
                           "sem efeito plantado",
                           "t/ha por mg/dm3 de P",
                           "t/ha por mg/dm3 de K",
                           "t/ha por ponto de umidade",
                           "t/ha por mm de chuva"),
               stringsAsFactors = FALSE),
    caption = paste("Verdadeira plantada do cenario A. A argila recebe coeficiente",
                    "zero de proposito: ela existe para carregar a variancia do",
                    "erro, nao um efeito na media."))
```

A variancia do erro cresce com a argila, de `r fmt(min(attr(A, "sigma")), 2)` a
`r fmt(max(attr(A, "sigma")), 2)` t/ha. Esse e o primeiro discrepancia plantada:
uma heteroscedasticidade que o MQO classico ignora e que muda o intervalo, mas
nao o coeficiente.

```{r}
#| label: cenA-figura-sigma
ggplot(A, aes(clay_pct, attr(A, "sigma"))) +
  geom_point(colour = CINZA, size = 1.6, alpha = .7) +
  geom_smooth(method = "lm", formula = y ~ x, colour = AZUL, linewidth = .8) +
  labs(x = "Argila (%)", y = "Desvio-padrao do erro plantado (t/ha)",
       title = "A variancia plantada cresce com a argila",
       subtitle = "O MQO classico assume que esta reta e horizontal") +
  tema_pacote()
```

A segunda discrepancia sao tres observacoes deslocadas, em linhas fixas, com
sinais opostos. Nao sao outliers de simulacao aleatoria: sao erro de digicao,
troca de etiqueta ou parcela mal aplicada, os tres casos que produzem ponto
isolado em ensaio de campo.

```{r}
#| label: cenA-figura-outliers
ggplot(A, aes(soil_pH, yield_t_ha)) +
  geom_point(colour = CINZA, size = 1.6, alpha = .6) +
  geom_point(data = A[seq_len(nrow(A)) %in% LINHAS_OUTLIER_A, ],
              colour = VERM, size = 3.2) +
  annotate("text", x = min(A$soil_pH), y = max(A$yield_t_ha),
           label = "vermelho: as tres observacoes deslocadas",
           hjust = 0, vjust = 1, colour = VERM, size = 3.4) +
  labs(x = "pH do solo", y = "Produtividade (t/ha)",
       title = "Tres observacoes plantadas fora do ruido",
       subtitle = paste("Linhas", paste(LINHAS_OUTLIER_A, collapse = ", "),
                        "deslocadas em", paste(DESVIO_OUTLIER_A, collapse = ", "),
                        "t/ha")) +
  tema_pacote()
```

## Cenario B: a mesma textura medida tres vezes

O cenario B coloca no modelo tres medidas que descrevem a mesma propriedade
fisica do solo: percentagem de argila, capacidade de troca cationica e
percentagem de areia. Elas sao construidas uma a partir da outra, com pequeno
ruido, de modo que a redundancia e real e nao um artefato.

```{r}
#| label: cenB-figura
B <- dados_B()
ggplot(B, aes(clay_pct, CEC_cmolc_dm3)) +
  geom_point(colour = AZUL, size = 1.8, alpha = .7) +
  labs(x = "Argila (%)", y = "Capacidade de troca cationica (cmolc/dm3)",
       title = "Argila e CEC medem a mesma coisa",
       subtitle = "Correlacao praticamente um, por construcao") +
  tema_pacote()
```

## Cenario C: a cresta que nenhuma analise univariada ve

O cenario C e o mais importante pedagogicamente, e o @sec-crista mede o que ele
custa. A resposta nao tem um pico unico de irrigacao: **o otimo de irrigacao
sobe com a dose de nitrogenio**. Quem procura o melhor ponto olhando so a
irrigacao encontra o otimo marginal, que e o correto apenas para quem esta na
dose media de nitrogenio.

```{r}
#| label: cenC-figura
C <- dados_C()
I_opt <- attr(C, "I_opt")
ggplot(C, aes(irrigation_mm, yield_t_ha, colour = N_rate_kg_ha)) +
  geom_point(size = 1.7, alpha = .75) +
  geom_line(data = data.frame(
    I = seq(100, 400, by = 2),
    Ndose = rep(c(50, 90, 130, 160), each = 151)),
    aes(x = I, y = 12 - 0.00090 * (I - (80 + 1.20 * Ndose))^2 -
              0.00055 * (Ndose - 100)^2 + 0.10 * (90 - 26) -
              0.0016 * (90 - 26)^2,
        colour = Ndose, group = Ndose),
    linewidth = .9, colour = VERDE) +
  scale_colour_gradient(low = LARANJA, high = ROXO, name = "N (kg/ha)") +
  labs(x = "Irrigacao (mm)", y = "Produtividade (t/ha)",
       title = "A superficie verdadeira e uma cresta, nao um pico",
       subtitle = "O otimo de irrigacao sobe com a dose de nitrogenio") +
  tema_pacote()
```

## Cenarios D, E e F: alavancagem, agrupamento e ruido

O cenario D coloca duas unidades de parcela com todas as variaveis de manejo no
extremo superior e a resposta deslocada para baixo. E o caso em que a fitted
passa longe da resposta e o residuo fica grande, que e diferente do cenario A,
onde o residuo e grande e a fitted continua proxima.

O cenario E tem seis blocos com efeito proprio, e dentro de cada bloco ha
dispersao de residuos. E o cenario em que a unidade real de inferencia nao e a
unidade experimental, e sim o bloco.

O cenario F tem sinal real e ruido grande: a relacao existe, e ainda assim a
previsao fora de amostra e ruim. Serve para separar **ajuste** de **previsao**,
que e a distincao que o capitulo de validacao mede.

```{r}
#| label: cenD-E-F-figuras
D <- dados_D(); E <- dados_E(); F <- dados_F()

p1 <- ggplot(D, aes(exchangeable_K_mg_dm3, grain_yield_t_ha)) +
  geom_point(colour = CINZA, size = 1.6, alpha = .6) +
  geom_point(data = D[LINHAS_ALAVANCAMENTO_D, ], colour = VERM, size = 3.2) +
  labs(x = "K trocavel (mg/dm3)", y = "Produtividade de graos (t/ha)",
       title = paste0("D: alavancagem nas linhas ",
                      paste(LINHAS_ALAVANCAMENTO_D, collapse = " e "))) +
  tema_pacote(9)

p2 <- ggplot(E, aes(bloco, grain_yield_t_ha, fill = bloco)) +
  geom_boxplot(alpha = .55, outlier.size = 1.2, width = .6) +
  scale_fill_brewer(palette = "Set2", guide = "none") +
  labs(x = "Bloco", y = "Produtividade de graos (t/ha)",
       title = "E: efeito de bloco e dispersao dentro do bloco") +
  tema_pacote(9)

p3 <- ggplot(F, aes(organic_matter_pct, yield_t_ha)) +
  geom_point(colour = AZUL, size = 1.7, alpha = .65) +
  geom_smooth(method = "lm", formula = y ~ x, colour = LARANJA,
              linewidth = .9) +
  labs(x = "Materia organica (%)", y = "Produtividade (t/ha)",
       title = "F: o sinal existe, o ruido manda") +
  tema_pacote(9)

library(gridExtra)
gridExtra::grid.arrange(p1, p2, p3, ncol = 3, widths = c(1, 1, 1))
```

## O quadro-resumo dos cenarios

```{r}
#| label: cen-resumo
quadro <- data.frame(
  cenario = c("A", "A sem outliers", "B", "C", "D", "E", "F"),
  n = c(nrow(A), nrow(A), nrow(B), nrow(C), nrow(D), nrow(E), nrow(F)),
  n_variaveis = c(ncol(A), ncol(A), ncol(B), ncol(C), ncol(D), ncol(E), ncol(F)),
  discrepancia = c("variancia + 3 outliers plantados",
                    "so a variancia",
                    "textura redundante",
                    "otimo condicional invisivel a univariada",
                    "alavancagem com resposta baixa",
                    "seis blocos com efeito proprio",
                    "ruido maior que o sinal"),
  stringsAsFactors = FALSE)
tab(quadro, caption = paste(
  "Os seis cenarios e a variante sem outliers. O cenario A aparece duas vezes",
  "porque a versao com e a versao sem os tres pontos deslocados se comportam de",
  "modo diferente, e a diferenca entre elas e o assunto do proximo capitulo."))
```

::: {.callout-warning}
## A semente determina todos os numeros deste livro

Trocar a semente de um cenario muda todos os resultados que dependem dele,
inclusive os que aparecem nas frases. Este livro declara a semente de cada
cenario dentro de `_common.R`, e o leitor que quiser reproduzir os numeros exatos
deve usar o livro como ele esta. Se a semente mudar e a prosa ficar errada, a
prosa estava errada desde o comeco: nenhum numero deste livro foi digitado.
:::

```{r}
#| label: fechar-01
salvar_uso("01")
salvar_decisoes("01",
  "Manter o cenario A com os tres outliers plantados, e nao sem eles.",
  paste("Sem os tres pontos deslocados, o teste de Breusch-Pagan encontra a",
        "heteroscedasticidade plantada. Com eles, o sinal desaparece, e o que",
        "sobra e o alerta de Shapiro-Wilk. O capitulo seguinte mede essa",
        "diferenca, que e a razao de o cenario existir com os outliers."))
```

