# Colinearidade e inferencia {#sec-colinear}

```{r}
#| label: setup-03
#| include: false
source("_common.R")
```

Este capitulo junta duas perguntas que a pratica costuma tratar separadas. A
primeira e quanto o modelo consegue distinguir uma variavel da outra. A segunda
e quanto se sabe sobre os coeficientes depois que essa separacao e perdida. Sao
perguntas distintas, com respostas distintas, e o erro comum e responder a
segunda com a primeira.

O cenario usado aqui e o **B**, do capitulo @sec-dados: argila, CEC e areia sao
a mesma propriedade fisica do solo medida tres vezes. Isso e proposital. Um
VIF alto assim nao e um defeito do ajuste nem um problema do dado: e uma
descricao fiel do desenho amostral, e o que se faz com essa descricao e a
questao que interessa.

```{r}
#| label: 03-cenario-b
B <- dados_B()
FORM_B <- yield_t_ha ~ clay_pct + CEC_cmolc_dm3 + sandy_pct + soil_pH +
  available_P_mg_dm3 + exchangeable_K_mg_dm3 + season_rain_mm
fitB <- mr_fit(FORM_B, B, goal = "explanation")
nB <- nrow(B); pB <- ncol(model.matrix(fitB$model)) - 1L
usar("mr_fit", formula = "FORM_B", data = "dados_B()",
     goal = "explanation", engine = "ols", tau = 0.5)
cat("n =", nB, "| preditores =", pB, "\n")
```

## Os seis elementos de `mr_collinearity()`

`mr_collinearity()` devolve uma lista com seis elementos. Nenhum deles e
decorativo: cada um responde a uma pergunta diferente sobre a mesma
redundancia, e os dois juntos formam a leitura completa.

```{r}
#| label: 03-anatomia
col <- mr_collinearity(fitB)
usar("mr_collinearity", x = "mr_fit")
tab(data.frame(elemento = names(col),
               pergunta = c("Quanto de cada preditor e explicado pelos outros?",
                            "A matriz do modelo e estavel na inversao?",
                            "Qual variancia de estimacao se concentra em qual direcao?",
                            "Quais pares de preditores sao quase o mesmo numero?",
                            "O que o pacote performance diz do mesmo ajuste?",
                            "O que se deve fazer com tudo isso?"),
               forma = c("data.frame, uma linha por preditor, com duas bandeiras",
                         "data.frame, uma linha por dimensao singular",
                         "matriz, preditores por dimensoes",
                         "data.frame, uma linha por par, ja ordenado por |r|",
                         "data.frame do pacote performance, quando ele esta instalado",
                         "texto fixo do pacote"),
               stringsAsFactors = FALSE),
    caption = paste("Os seis elementos devolvidos por mr_collinearity, com a",
                    "pergunta que cada um responde. O ultimo e texto, nao tabela:",
                    "o pacote escreve uma vez a orientacao de leitura e nao a repete",
                    "por linha."))
```

O VIF e a tolerancia sao o mesmo numero visto de dois lados: a tolerancia e
`1 / VIF`. O que muda e o limiar, porque um implica "explico por quase nada" e o
outro implica "explico por quase tudo".

```{r}
#| label: 03-tabela-vif
vif_tab <- col$VIF
tab(data.frame(preditor = vif_tab$term,
               VIF = fmt(vif_tab$VIF, 2),
               tolerancia = fmt(vif_tab$tolerance, 4),
               acima_de_5 = vif_tab$flag_vif5,
               acima_de_10 = vif_tab$flag_vif10,
               relacao = ifelse(vif_tab$flag_vif10, "acima dos dois limiares",
                                ifelse(vif_tab$flag_vif5, "acima do limiar menor",
                                       "abaixo dos dois limiares"))),
    caption = paste("VIF, tolerancia e as duas bandeiras do proprio pacote.",
                    "As bandeiras sao calculadas com limiar fixo no codigo e",
                    "apenas sinalizam: nenhuma delas remove variavel."))
```

Os tres primeiros preditores passam pelas duas bandeiras, e a diferenca entre
eles e de ordem de grandeza, nao de grau. Os quatro restantes ficam colados ao
limiar inferior, o que confirma que a redundancia esta confinada ao grupo da
textura.

```{r}
#| label: 03-tabela-ci
ci <- col$condition_index
tab(data.frame(dimensao = ci$dimension,
               indice = fmt(ci$condition_index, 2),
               acima_de_15 = ci$flag_ci15,
               acima_de_30 = ci$flag_ci30),
    caption = paste("Indice de condicao por dimensao singular da matriz de",
                    "preditores. O indice e a razao entre o maior e o menor",
                    "valor singular, o que mede quanto a inversao da matriz e",
                    "estavel."))
```

O indice de condicao responde a um idioma diferente do VIF, e por isso ele e
interessante aqui. O VIF pergunta quanto uma coluna e prevista pelas outras. O
indice de condicao pergunta se existe uma **direcao no espaco dos preditores**
que quase nao carrega variancia. Quando essa direcao existe e o ajuste depende
de uma diferenca de dois numeros quase iguais, o erro-padrao dos coeficientes
involucrados cresce sem que nenhum preditor esteja individualmente suspects.

```{r}
#| label: 03-var-decomp
vd <- col$variance_decomposition
peito <- rownames(vd)[apply(vd, 1, max) > 0.5]
tab(data.frame(preditor = peito,
               dimensao_da_maior_carga = paste0("Dim", apply(vd[peito, , drop = FALSE], 1,
                                                             which.max)),
               maior_proporcao = fmt(apply(vd[peito, , drop = FALSE], 1, max), 4),
               vetor = "preditor entra na dimensao mal condicionada"),
    caption = paste("Decomposicao de variancia, lida pelo limiar de metade da",
                    "carga. Uma proporcao alta nessa linha significa que aquele",
                    "preditor participa da direcao mal condicionada da matriz."))
tab(data.frame(preditor = rownames(vd),
               carga = fmt(apply(vd, 1, max), 4),
               dimensao = paste0("Dim", apply(vd, 1, which.max)),
               dimensao_mais_gravem = apply(vd, 1, max) > 0.5,
               stringsAsFactors = FALSE),
    caption = paste("A mesma tabela para todos os preditores. Repare que as tres",
                    "primeiras linhas sao exatamente o trio de textura, e que",
                    "elas nao se distinguem entre si: e a mesma direcao mal",
                    "condicionada, dividida entre tres colunas."))
```

A decomposicao de variancia completa a leitura porque mostra **quantos**
preditores entram na mesma direcao mal condicionada. O indice de condicao
isolado diz que a matriz e instavel; a decomposicao diz que a instabilidade e
compartilhada pelo trio de textura, e nao responsabilidade de um preditor
sozinho.

```{r}
#| label: 03-corr-pares
corr <- col$correlations
tab(data.frame(preditor_1 = corr$term1, preditor_2 = corr$term2,
               r = fmt(corr$correlation, 4), r_absoluto = fmt(corr$abs_correlation, 4)),
    caption = paste("Pares de preditores, ja ordenados do mais correlacionado para",
                    "o menos. O elemento `correlations` e, por construcao, a",
                    "tabela mais curta que explica a colinearidade deste ajuste."))
```

O par de topo e argila e CEC, e o segundo e argila e areia. Os tres pares do
grupo de textura ocupam as tres primeiras posicoes, e o quarto par ja cai
para uma correlacao de ordem completamente diferente. Isso delimita o problema:
ele nao esta espalhado pelo modelo, esta confinado a um grupo.

```{r}
#| label: 03-figura-par-redundante
ggplot(B, aes(clay_pct, CEC_cmolc_dm3, colour = sandy_pct)) +
  geom_point(size = 2, alpha = .8) +
  scale_colour_gradient(low = LARANJA, high = ROXO, name = "Areia (%)") +
  annotate("text", x = min(B$clay_pct), y = max(B$CEC_cmolc_dm3),
           label = paste0("r = ", fmt(cor(B$clay_pct, B$CEC_cmolc_dm3), 4),
                          " entre argila e CEC;\n",
                          "a cor da areia e a terceira copia da mesma informacao"),
           hjust = 0, vjust = 1, colour = "grey25", size = 3.4) +
  labs(x = "Argila (%)", y = "CEC (cmolc/dm3)",
       title = "Tres medidas, uma propriedade: o trio redundante",
       subtitle = "Cada ponto e uma parcela; a nuvem e unica nas tres dimensoes") +
  tema_pacote()
```

```{r}
#| label: 03-figura-vif
vif_ord <- vif_tab[order(-vif_tab$VIF), ]
ggplot(vif_ord, aes(factor(term), VIF)) +
  geom_hline(yintercept = c(5, 10), linetype = "dashed", colour = CINZA) +
  geom_col(fill = ifelse(vif_ord$flag_vif10, VERM,
                         ifelse(vif_ord$flag_vif5, LARANJA, VERDE))) +
  geom_text(aes(label = fmt(VIF, 1)), vjust = -0.4, size = 3.1) +
  scale_y_continuous(trans = "log10") +
  labs(x = NULL, y = "VIF (escala log)",
       title = "A colinearidade esta confinada a um grupo de preditores",
       subtitle = paste("Linhas tracejadas: os limiares de",
                        fmt(5, 0), "e", fmt(10, 0),
                        "do proprio pacote. Escala log para caber o intervalo todo")) +
  tema_pacote()
```

## A inconsistencia entre as duas tabelas de VIF

`mr_collinearity()` traz **duas** tabelas de VIF, e elas nao concordam no nome
das colunas. A primeira vem do proprio pacote; a segunda vem do pacote
`performance`, que o `multiRegFlow` chama quando o encontra instalado. Para
quem le o resultado no console e para quem programa em cima, essa diferenca
nao e cosmetica: um `tbl$VIF$VIF` funciona e um `tbl$VIF$Tolerance` devolve
`NULL`, porque as duas tabelas nao usam a mesma convencao de nome.

```{r}
#| label: 03-duas-tabelas
top3 <- vif_tab$term[vif_tab$flag_vif10]
pkg_tab <- data.frame(
  coluna_do_pacote = c("term", "VIF", "tolerance", "flag_vif5", "flag_vif10"),
  pacote = c("nome do preditor", "variacao inflada do estimador",
             "1 / VIF", "VIF >= 5", "VIF >= 10"))
perf_tab <- data.frame(
  coluna_do_performance = names(col$performance),
  performance = c("nome do preditor", "mesmo VIF do pacote",
                  "limite inferior do IC de 95% do VIF",
                  "limite superior do IC de 95% do VIF",
                  "VIF ajustado pelo numero de preditores",
                  "mesma tolerancia do pacote",
                  "limite inferior do IC de 95% da tolerancia",
                  "limite superior do IC de 95% da tolerancia"))
tab(pkg_tab, caption = paste("Tabela de VIF do proprio pacote: cinco colunas, com",
                             "o nome do preditor em minusculo e duas bandeiras",
                             "booleanas que o performance nao tem."))
tab(perf_tab, caption = paste("Tabela de VIF do pacote performance: oito colunas,",
                              "com o nome do preditor em maiuscula, intervalos",
                              "de confianca e o VIF ajustado. Nao existe nenhuma",
                              "coluna de bandeira."))
```

As tres linhas do grupo redundante mostram que, apesar da diferenca de nomes, os
**valores** do VIF e da tolerancia sao os mesmos. O que muda e o que cada tabela
oferece: o pacote oferece bandeira, o `performance` oferece incerteza.

```{r}
#| label: 03-tres-linhas
perf3 <- col$performance[match(top3, col$performance$Term), ]
tab(data.frame(preditor = perf3$Term,
               VIF_pacote = fmt(vif_tab$VIF[vif_tab$flag_vif10], 2),
               VIF_performance = fmt(perf3$VIF, 2),
               VIF_CI_low = fmt(perf3$VIF_CI_low, 2),
               VIF_CI_high = fmt(perf3$VIF_CI_high, 2),
               tolerancia_pacote = fmt(vif_tab$tolerance[vif_tab$flag_vif10], 4),
               tolerancia_performance = fmt(perf3$Tolerance, 4),
               iguais = fmt(vif_tab$VIF[vif_tab$flag_vif10], 6) ==
                 fmt(perf3$VIF, 6)),
    caption = paste("As tres linhas do grupo redundante nas duas tabelas. A coluna",
                    "`iguais` compara os VIF com seis casas decimais. O que muda",
                    "nao e o numero: e o nome da coluna e a informacao adicional."))
```

```{r}
#| label: 03-acesso-inconsistente
acesso_teste <- list(
  "tbl$VIF$VIF"          = class(col$VIF$VIF),
  "tbl$VIF$Tolerance"    = class(col$VIF$Tolerance),
  "tbl$performance$VIF"  = class(col$performance$VIF),
  "tbl$performance$flag_vif10" = class(col$performance$flag_vif10))
tab(data.frame(expressao = names(acesso_teste),
               o_que_devolve = unlist(acesso_teste),
               quebra = c("funciona", "NULL: a coluna nao existe neste elemento",
                          "funciona", "NULL: a coluna nao existe neste elemento"),
               stringsAsFactors = FALSE),
    caption = paste("O teste e a diferenca de nome virando erro silencioso. Nenhuma",
                    "das quatro expressas gera erro; duas devolvem NULL e seguem."))
```

::: {.callout-important}
## O que fazer com isso, na pratica

Escolha a tabela uma vez, no comeco do script, e guarde o resultado em uma
variavel com nome proprio. Depois use so essa. Misturar as duas convencoes no
mesmo script e a forma mais facil de escrever um `NULL` que se disfarca de
ausencia de problema. Se o seu pipeline precisa das bandeiras booleanas, use a
tabela do pacote; se precisa do intervalo de confianca do VIF, use a do
`performance`.
:::

## VIF alto aqui nao e defeito, e o pacote nao manda remover nada

O ponto pedagogico do cenario B e que um VIF de tres digitos **nao e um
defeito do ajuste**. E informacao redundante que o desenho do dado carrega: as
tres medidas de textura descrevem a mesma variavel latente, e o modelo foi
escrito incluindo as tres. O VIF alto diz que o modelo nao consegue separar
quanto cada uma contribui. Nao diz que o modelo esta errado.

E o que `mr_recommend()` faz com essa informacao e a prova executavel da tese.

```{r}
#| label: 03-recomendacao
recB <- mr_recommend(fitB)
usar("mr_recommend", x = "mr_fit")
tab(recB[, c("domain", "finding", "priority", "recommendation")],
    caption = paste("As recomendacoes do pacote para o cenario B, que tem o maior",
                    "VIF de todo o livro. A coluna `finding` nomeia o problema; a",
                    "coluna `recommendation` diz o que ele propoe a fazer."))
```

Repare que a linha de maior prioridade **existe** e o nome do dominio e
`collinearity`. O que nao existe, em nenhuma linha, e uma proposta de remocao.
A recomendacao do pacote e explicitamente o contrario: reter os termos exigidos
pela ciencia e comparar o MQO com a estabilidade de coeficientes do ridge.

```{r}
#| label: 03-nunca-remover
textos <- c(col$interpretation, recB$recommendation)
termos_proibidos <- c("remov", "drop", "exclu", "delet", "elimin")
contexto <- lapply(termos_proibidos, function(tp) {
  i <- which(grepl(tp, tolower(textos)))
  if (length(i) == 0L) return(NA_character_)
  vapply(i, function(k) {
    txt <- textos[k]; pos <- regexpr(tp, tolower(txt))
    substr(txt, max(1L, pos - 34L), min(nchar(txt), pos + 40L))
  }, character(1))
})
achados <- data.frame(termo = termos_proibidos,
                      ocorrencias = vapply(termos_proibidos,
                                           function(tp) sum(grepl(tp, tolower(textos))),
                                           integer(1)),
                      contexto = vapply(contexto, function(z) paste(z, collapse = " || "),
                                        character(1)),
                      stringsAsFactors = FALSE)
tab(data.frame(termo = achados$termo, ocorrencias = achados$ocorrencias,
               contexto = achados$contexto, stringsAsFactors = FALSE),
    caption = paste("Busca literal, sem diferenciar maiusculas, por termos de",
                    "remocao em todos os textos de recomendacao do cenario B.",
                    "As ocorrencias que existem estao nas duas frases que",
                    "PROIBEM a remocao, e nenhuma a recomenda."))
cat("textos examinados:", length(textos), "| familias com ocorrencia:",
    sum(achados$ocorrencias > 0), "de", nrow(achados), "\n")
```

O mesmo pacote, no mesmo ajuste, tem o maior VIF do livro e recomenda retencao.
Nao ha como ler essa saida como autorizacao para apagar variavel.

## `mr_inference()`: a covarianca robusta muda a incerteza, nao a estimativa

`mr_inference()` devolve uma tabela com dez colunas. Duas delas merecem atencao
imediata porque mudam de significado conforme a opcao escolhida: `df` e
`clusters`.

```{r}
#| label: 03-inferencia-classico-hc3
iv_cl <- mr_inference(fitB, "classical")
iv_h3 <- mr_inference(fitB, "HC3")
usar("mr_inference", x = "mr_fit", vcov = "classical", conf = 0.95)
usar("mr_inference", x = "mr_fit", vcov = "HC3", cluster = "NULL", conf = 0.95)
estimativas_iguais <- isTRUE(all.equal(iv_cl$estimate, iv_h3$estimate))
razao_se <- iv_h3$std_error / iv_cl$std_error
tab(data.frame(termo = iv_cl$term,
               estimativa = fmt(iv_cl$estimate, 4),
               se_classico = fmt(iv_cl$std_error, 4),
               se_HC3 = fmt(iv_h3$std_error, 4),
               razao = fmt(razao_se, 3),
               p_classico = fmt_p(iv_cl$p_value),
               p_HC3 = fmt_p(iv_h3$p_value)),
    caption = paste("MQO classico contra HC3 no mesmo ajuste. A coluna `razao` e",
                    "o erro-padrao HC3 dividido pelo classico: acima de 1 o HC3 e",
                    "mais conservador, abaixo de 1 e menos."))
```

A comparacao de estimativas foi feita com `all.equal()` e nao a olho, e o
resultado e que elas sao identicas. Isso nao e acaso: o estimador de MQO e o
mesmo nos dois casos, e o que muda e **apenas** a matriz de covarianca usada
para produzir o erro-padrao, a estatistica e o intervalo.

```{r}
#| label: 03-inferencia-comparacao
cat("all.equal das estimativas, classico contra HC3:", estimativas_iguais, "\n")
cat("maximo de mudanca relativa no erro-padrao:",
    pct(max(abs(razao_se - 1))), "\n")
cat("numero de termos com erro-padrao maior no HC3:",
    sum(razao_se > 1), "de", length(razao_se), "\n")
cat("numero de termos cuja conclusao de 5% muda:",
    sum((iv_cl$p_value < 0.05) != (iv_h3$p_value < 0.05)), "\n")
cat("df classico:", unique(iv_cl$df), "| df HC3:", unique(iv_h3$df), "\n")
cat("coluna clusters, classico:", unique(iv_cl$clusters),
    "| HC3:", unique(iv_h3$clusters), "\n")
cat("classe do valor:", class(iv_cl$clusters), "\n")
```

A coluna `clusters` vem preenchida com `NA` sempre que a covarianca nao e
agrupada, e o pacote nao a omite nesse caso. Isso e uma boa noticia para quem
programa: a mesma consulta funciona nos dois modos, e o valor `NA` significa
exatamente "esta inferencia nao esta agrupada".

## O achado: um vetor continuo nao produz aviso nenhum

Aqui esta o achado mais importante do capitulo, e ele ja foi medido por
execucao. O codigo do pacote valida o comprimento do vetor de agrupamento e
exige um minimo de dois agrupamentos distintos. Nao existe nenhuma verificacao
de que o agrupamento seja, de fato, um agrupamento. Tudo o que o codigo pede e
um vetor com um valor por linha.

```{r}
#| label: 03-cluster-e
E <- dados_E()
FORM_E <- grain_yield_t_ha ~ N_rate_kg_ha + P_rate_kg_ha + exchangeable_K_mg_dm3
fitE <- mr_fit(FORM_E, E, goal = "explanation")
usar("mr_fit", formula = "FORM_E", data = "dados_E()",
     goal = "explanation", engine = "ols", tau = 0.5)
nE <- nrow(E)
iv_bloco <- mr_inference(fitE, "cluster", cluster = E$bloco)
usar("mr_inference", x = "mr_fit", vcov = "cluster", cluster = "E$bloco", conf = 0.95)
```

Com o fator de bloco, o resultado e o que a teoria manda: o numero de
agrupamentos observados, e graus de liberdade de referencia iguais ao numero de
agrupamentos menos um.

```{r}
#| label: 03-cluster-continuo
iv_continuo <- mr_inference(fitE, "cluster", cluster = E$N_rate_kg_ha)
tab(data.frame(
  chamada = c("cluster = E$bloco (fator, 6 niveis)",
              "cluster = E$N_rate_kg_ha (continuo)"),
  tipo_do_argumento = c("fator", "numerico continuo"),
  n_observacoes = c(nE, nE),
  clusters = c(unique(iv_bloco$clusters), unique(iv_continuo$clusters)),
  df = c(unique(iv_bloco$df), unique(iv_continuo$df)),
  observacoes_por_agrupamento = c(
    nE / unique(iv_bloco$clusters), nE / unique(iv_continuo$clusters))),
  caption = paste("As duas chamadas lado a lado. A segunda NAO produz erro e NAO",
                  "produz aviso: a verificacao do pacote e de comprimento e de",
                  "numero minimo de agrupamentos, e um vetor continuo satisfaz",
                  "as duas."))
```

A segunda linha e o achado. Passar uma variavel continua como agrupamento cria
um agrupamento degenerado: quase cada observacao e o seu proprio agrupamento. O
resultado tem aparencia perfeitamente normal, tem coeficientes, tem erro-padrao,
tem p-valor, e **nao tem nada de errado visivel** a nao ser a coluna `clusters`.

::: {.callout-warning}
## A licao correta nao e "o pacote esta quebrado"

O pacote **grava** o numero de agrupamentos na saida. Ele valida comprimento e
exige no minimo dois agrupamentos, e depois registra quantos agrupamentos
foram de fato observados. A verificacao que falta e do usuario, e ela custa
uma leitura de coluna.

Observacoes por agrupamento menores que cerca de dez nao sustentam inferencia
agrupada: a distribuicao do estimador agrupado se aproxima da normal em um
ritmo que depende do numero de agrupamentos, e nao do numero de observacoes. Um
modelo com poucas unidades experimentais e muitas medidas por unidade e o caso
exato em que essa distincao decide o resultado.
:::

A leitura pratica cabe em uma linha: **leia a coluna `clusters` antes de
reportar qualquer intervalo agrupado**. Ela e o unico campo da saida que
distingue inferencia agrupada de inferencia que so parece agrupada.

```{r}
#| label: 03-cluster-tres-formas
iv_coluna <- mr_inference(fitE, "cluster", cluster = "bloco")
iv_formula <- mr_inference(fitE, "cluster", cluster = ~ bloco)
cat("mesmas tres formas de passar o agrupamento\n")
cat("  vetor  : clusters =", unique(iv_bloco$clusters),
    "| df =", unique(iv_bloco$df), "\n")
cat("  coluna : clusters =", unique(iv_coluna$clusters),
    "| df =", unique(iv_coluna$df), "\n")
cat("  formula: clusters =", unique(iv_formula$clusters),
    "| df =", unique(iv_formula$df), "\n\n")
cat("vetor e coluna devolvem a mesma tabela?",
    isTRUE(all.equal(iv_bloco, iv_coluna)), "\n")
cat("vetor e formula devolvem a mesma tabela?",
    isTRUE(all.equal(iv_bloco, iv_formula)), "\n")
cat("clusters / observacoes no agrupamento degenerado:",
    fmt(nE / unique(iv_continuo$clusters), 3), "\n")
cat("clusters / observacoes no agrupamento correto:",
    fmt(nE / unique(iv_bloco$clusters), 3), "\n")
```

As tres formas de passar o agrupamento sao intercambiaveis, e devolvem a mesma
tabela byte a byte. A unica forma perigosa e a que nao parece agrupamento: o
vetor numerico continuo, que produz a contagem de agrupamentos mais alta de
todas e por isso mesmo passa despercebida.

## As validacoes que o pacote realmente faz

O que segue e o contraponto: as condicoes que o codigo checa de fato produzem
erro com mensagem util. Vale saber onde esta o limite entre "o pacote me
proteg" e "o pacote me deixou passar".

```{r}
#| label: 03-erros-inferencia
erros <- data.frame(
  chamada = c('mr_inference(fitE, "cluster")',
              'mr_inference(fitE, "cluster", cluster = E$bloco[1:10])',
              'mr_inference(fitE, "cluster", cluster = rep(1, nrow(E)))',
              'mr_inference(fitE, "cluster", cluster = "coluna_que_nao_existe")',
              'mr_inference(fitE, "HC3", conf = 1.5)',
              'mr_inference(fitE, "HCX")'),
  o_que_tenta = c("agrupar sem informar agrupamento",
                  "informar menos agrupamentos que observacoes",
                  "informar um unico agrupamento",
                  "nomear uma coluna inexistente",
                  "pedir nivel de confianca fora do intervalo",
                  "pedir um estimador de covarianca que nao existe"),
  erro = c(tryCatch(mr_inference(fitE, "cluster"), error = function(e) conditionMessage(e)),
           tryCatch(mr_inference(fitE, "cluster", cluster = E$bloco[1:10]),
                    error = function(e) conditionMessage(e)),
           tryCatch(mr_inference(fitE, "cluster", cluster = rep(1, nrow(E))),
                    error = function(e) conditionMessage(e)),
           tryCatch(mr_inference(fitE, "cluster", cluster = "coluna_que_nao_existe"),
                    error = function(e) conditionMessage(e)),
           tryCatch(mr_inference(fitE, "HC3", conf = 1.5),
                    error = function(e) conditionMessage(e)),
           tryCatch(mr_inference(fitE, "HCX"), error = function(e) conditionMessage(e))),
  stringsAsFactors = FALSE)
tab(erros, caption = paste("Seis chamadas recusadas, todas com mensagem. Observe",
                           "que a ultima devolve a lista completa de opcoes",
                           "aceitas, o que e a forma mais util de erro possible."))
```

A opcao invalida devolve a lista de todos os estimadores aceitos, e nao apenas
o nome que o usuario digitou. Para quem escreve script, essa e a mensagem mais
barata de aprender a API: ela e a documentacao executavel do argumento.

```{r}
#| label: 03-erro-lista-opcoes
assinatura <- eval(formals(mr_inference)$vcov)
formals(mr_inference)$vcov <- NULL
mensagem_hcx <- erros$erro[6]
listadas <- regmatches(mensagem_hcx, gregexpr('"[^"]*"', mensagem_hcx))[[1]]
listadas <- gsub('"', '', listadas)
cat("estimadores aceitos, lidos de formals():", length(assinatura), "\n")
cat("estimadores citados na mensagem de erro:", length(listadas), "\n")
cat("a mensagem cita exatamente os que a assinatura aceita?",
    setequal(listadas, assinatura), "\n")
cat("a mensagem repete a ordem da assinatura?",
    identical(listadas, assinatura), "\n")
cat("mensagem completa:\n")
cat("  ", mensagem_hcx, "\n")
```

## A decisao do capitulo

```{r}
#| label: 03-decisao-calculos
decisao_vif_max <- max(vif_tab$VIF)
decisao_vif_termo <- vif_tab$term[which.max(vif_tab$VIF)]
decisao_ci_max <- max(ci$condition_index)
decisao_r_par <- cor(B$clay_pct, B$CEC_cmolc_dm3)
decisao_se_max <- max(abs(razao_se - 1))
decisao_clusters_certo <- unique(iv_bloco$clusters)
decisao_clusters_degen <- unique(iv_continuo$clusters)
decisao_obs_por_grupo <- nE / decisao_clusters_degen
decisao_df_certo <- unique(iv_bloco$df)
decisao_df_degen <- unique(iv_continuo$df)
```

```{r}
#| label: fechar-03
usar("mr_collinearity", x = "mr_fit")
usar("mr_recommend", x = "mr_fit")
usar("mr_inference", x = "mr_fit", vcov = "classical", cluster = "NULL", conf = 0.95)
usar("mr_inference", x = "mr_fit", vcov = "HC3", cluster = "NULL", conf = 0.95)
usar("mr_inference", x = "mr_fit", vcov = "cluster", cluster = "E$bloco", conf = 0.95)
usar("mr_inference", x = "mr_fit", vcov = "cluster", cluster = "E$N_rate_kg_ha", conf = 0.95)
usar("mr_inference", x = "mr_fit", vcov = "cluster", cluster = "'bloco' e ~bloco", conf = 0.95)
usar("mr_fit", formula = "FORM_B e FORM_E", data = "dados_B() e dados_E()",
     goal = "explanation", engine = "ols", tau = 0.5)
salvar_uso("03")
salvar_decisoes("03",
  paste("Adotar HC3 como leitura de incerteza no cenario colinear, tratar o VIF",
        "alto como descricao do desenho do dado e nunca como licenca para remover",
        "variavel, e conferir a coluna `clusters` em toda inferencia agrupada."),
  paste("O maior VIF do cenario B e ", fmt(decisao_vif_max, 2), " em",
        decisao_vif_termo, ", com indice de condicao maximo",
        fmt(decisao_ci_max, 2), " e correlacao argila-CEC de",
        fmt(decisao_r_par, 4), "; mesmo assim mr_recommend() emite o dominio",
        "'collinearity' com prioridade", recB$priority[recB$domain == "collinearity"],
        "e a sua recomendacao e reter os termos exigidos pela ciencia, sem nenhuma",
        "proposta de remocao. No ajuste de ", pB, " preditores, HC3 e classico",
        "devolvem estimativas identicas por all.equal() e diferem no erro-padrao",
        "em ate ", pct(decisao_se_max), ". No cenario E, o vetor continuo entra",
        "sem erro e sem aviso e devolve clusters =", decisao_clusters_degen, ", com",
        fmt(decisao_obs_por_grupo, 2), " observacao por agrupamento, contra clusters =",
        decisao_clusters_certo, " e df =", decisao_df_certo, " do fator de bloco: o",
        "df degenerado passa a", decisao_df_degen, "."))
```
