# Reamostragem {#sec-bootstrap}

```{r}
#| label: setup-05
#| include: false
source("_common.R")
```

O bootstrap e a unica ferramenta deste livro que entrega um intervalo de
confianca **sem** depender de uma distribuicao de referencia para o estimador.
Em troca, ele troca uma hipotese por outra: a de que as observacoes podem ser
reamostradas como se fossem trocadas. Essa hipotese e verificada no capitulo,
medindo o que muda e o que nao muda quando o tipo de reamostragem muda.

O cenario e o **A**, o ensaio de fertilidade com variancia plantada crescente
com a argila e tres observacoes deslocadas. E o unico cenario do livro em que
o modelo de media esta certo e a distribuicao do erro, nao.

```{r}
#| label: 05-cenario-a
A <- dados_A()
fitA <- mr_fit(FORM_A, A, goal = "explanation")
nA <- nrow(A)
usar("mr_fit", formula = "FORM_A", data = "dados_A()",
     goal = "explanation", engine = "ols", tau = 0.5)
sigma_A <- attr(A, "sigma")
cat("n =", nA, "| desvio-padrao plantado de", fmt(min(sigma_A), 3),
    "a", fmt(max(sigma_A), 3), "t/ha\n")
cat("razao entre o maior e o menor desvio-padrao plantado:",
    fmt(max(sigma_A) / min(sigma_A), 2), "\n")
```

A razao da ultima linha e o dado de partida. O desvio-padrao do erro e
`r fmt(max(sigma_A)/min(sigma_A), 2)` vezes maior nas parcelas de maior argila
do que nas de menor argila, e nenhum ajuste de MQO corrige isso. E contra essa
heteroscedasticidade que o tipo de bootstrap vai ser testado.

## Os campos de `mr_bootstrap()`

`mr_bootstrap()` devolve uma lista de oito campos, e eles respondem a
perguntas diferentes. Dois deles organizam o resto do capitulo: `original` e
`coefficients`.

```{r}
#| label: 05-anatomia
R_BOOT <- 2000L
usar("mr_bootstrap", x = "mr_fit", R = 2000, type = "wild", seed = 7, conf = 0.95)
boot0 <- mr_bootstrap(fitA, R = R_BOOT, type = "wild", seed = 7)
tab(data.frame(campo = names(boot0),
               dimensao = c("caracter",
                            "caracter",
                            "escalar",
                            "escalar",
                            paste(nrow(boot0$coefficients), "linhas por",
                                  ncol(boot0$coefficients), "colunas"),
                            paste("vetor de", length(boot0$original), "elementos"),
                            paste("tabela de", nrow(boot0$intervals), "por",
                                  ncol(boot0$intervals)),
                            paste("vetor de", length(boot0$sign_stability), "elementos")),
               o_que_e = c("o tipo de reamostragem usado",
                           "o tipo de intervalo devolvido",
                           "o numero de repeticoes pedidos",
                           "quantas repeticoes produziram ajuste valido",
                           "cada replicata do MQO, uma linha por repeticao",
                           "a estimativa original do MQO, calculada uma vez",
                           "limite inferior, mediana e limite superior de cada coeficiente",
                           "frequencia com que cada coeficiente mantem o sinal original"),
               stringsAsFactors = FALSE),
    caption = paste("Os campos devolvidos por mr_bootstrap. A politica de",
                    "repeticoes deste capitulo esta declarada no proprio texto: R =",
                    paste(R_BOOT, collapse = ""), "em todos os blocos de resultado."))
```

O ponto que organiza o capitulo esta na comparacao entre `original` e
`coefficients`. `original` tem um valor por coeficiente e **nao muda** com o
tipo de reamostragem nem com o tipo de intervalo. `coefficients` tem uma linha
por replicata e muda completamente, porque e a distribuicao de reamostragem.

::: {.callout-important}
## Bootstrap muda o intervalo, nao o coeficiente

A estimativa puntual e calculada uma unica vez, antes do laco de replicatas, e
guardada em `original`. O que o bootstrap produz e uma distribuicao a partir da
qual se extraem limites. Qualquer frase do tipo "o bootstrap mudou o
coeficiente" esta errada por construcao, e da para provar em uma linha de codigo.
:::

## As nove combinacoes principais

Sao tres tipos de reamostragem e tres tipos de intervalo. O livro exercita as
nove, com a mesma semente e o mesmo numero de repeticoes, para que a unica
variavel que muda entre elas seja a combinacao pedida.

```{r}
#| label: 05-nove-combinacoes
tipos_boot <- c("pairs", "residual", "wild")
tipos_int <- c("percentile", "basic", "normal")
nome_combo <- function(tp, iv) paste(tp, iv, sep = " / ")
combo <- expand.grid(intervalo = tipos_int, type = tipos_boot,
                     stringsAsFactors = FALSE)
combo$chave <- nome_combo(combo$type, combo$intervalo)
resultados <- setNames(vector("list", nrow(combo)), combo$chave)
for (k in seq_len(nrow(combo))) {
  resultados[[combo$chave[k]]] <- mr_bootstrap(fitA, R = R_BOOT,
                                                type = combo$type[k],
                                                interval = combo$intervalo[k],
                                                seed = 7)
  usar("mr_bootstrap", x = "mr_fit", R = 2000, type = combo$type[k], seed = 7,
       conf = 0.95, interval = combo$intervalo[k])
}
cat("combinacoes calculadas:", length(resultados), "\n")
cat("todas com o mesmo numero de replicas:",
    length(unique(vapply(resultados, function(z) z$R, integer(1)))) == 1L, "\n")
cat("todas com o mesmo numero de replicas bem-sucedidas:",
    paste(unique(vapply(resultados, function(z) z$successful_replicates, integer(1))),
          collapse = ", "), "\n")
```

A primeira verificacao e a que sustenta a tese do capitulo.

```{r}
#| label: 05-original-identico
referencia <- resultados[[1]]$original
iguais <- vapply(resultados, function(z) isTRUE(all.equal(z$original, referencia)),
                 logical(1))
cat("`original` identico em todas as", length(resultados), "combinacoes:",
    all(iguais), "\n")
cat("comparacao feita com all.equal(), nao a olho\n")
cat("dimensoes de `original`:", length(referencia), "coeficientes,",
    "identico ao do MQO:",
    isTRUE(all.equal(unname(referencia), unname(coef(fitA$model)))), "\n")
tab(data.frame(combinacao = names(iguais), original_identico = iguais,
               stringsAsFactors = FALSE),
    caption = paste("A coluna `original` e comparavel termo a termo entre as nove",
                    "combinacoes. Nenhuma delas altera a estimativa puntual."))
```

A variacao esta inteiramente no intervalo, e ela nao e pequena.

```{r}
#| label: 05-tabela-larguras
larg <- function(z, termo) z$intervals[termo, "upper"] - z$intervals[termo, "lower"]
termo_chave <- "season_rain_mm"
tab(data.frame(combinacao = names(resultados),
               lower = fmt(vapply(resultados, function(z) z$intervals[termo_chave, "lower"],
                                   numeric(1)), 6),
               mediana = fmt(vapply(resultados, function(z) z$intervals[termo_chave, "median"],
                                    numeric(1)), 6),
               upper = fmt(vapply(resultados, function(z) z$intervals[termo_chave, "upper"],
                                   numeric(1)), 6),
               largura = fmt(vapply(resultados, larg, numeric(1), termo = termo_chave), 6),
               replicas_ok = vapply(resultados, function(z) z$successful_replicates,
                                    integer(1)),
               stringsAsFactors = FALSE),
    caption = paste("Intervalo do coeficiente de", termo_chave, "nas nove",
                    "combinacoes. O intervalo percentile e o basico sao a mesma",
                    "distribuicao lida emespelhado, e por isso tem a mesma",
                    "largura; o normal troca os quantis por media e desvio."))
```

```{r}
#| label: 05-percentile-basic
p1 <- resultados[["pairs / percentile"]]$intervals[termo_chave, ]
p2 <- resultados[["pairs / basic"]]$intervals[termo_chave, ]
cat("percentile:", fmt(p1["lower"], 6), "a", fmt(p1["upper"], 6), "\n")
cat("basico    :", fmt(p2["lower"], 6), "a", fmt(p2["upper"], 6), "\n")
cat("mesma largura?", isTRUE(all.equal(p1["upper"] - p1["lower"],
                                      p2["upper"] - p2["lower"])), "\n")
cat("os dois intervalos tem os mesmos extremos, so que rotulados ao contrario?",
    isTRUE(all.equal(unname(sort(c(p1["lower"], p1["upper"]))),
                     unname(sort(c(p2["lower"], p2["upper"]))))), "\n")
cat("a mediana do basico e a mediana do percentile?",
    isTRUE(all.equal(p1["median"], p2["median"])), "\n")
cat("mediana do percentile menos estimativa original:",
    fmt(p1["median"] - resultados[["pairs / percentile"]]$original[termo_chave], 8), "\n")
cat("largura do intervalo em fracao da estimativa:",
    fmt((p1["upper"] - p1["lower"]) / resultados[["pairs / percentile"]]$original[termo_chave], 4), "\n")
```

O intervalo basico e o percentile **espelhado em torno da estimativa**, como
manda a teoria, e por isso as larguras sao identicas. Os extremos, porem, nao
sao os mesmos numeros: a transformacao do intervalo basico move cada limite
para o outro lado da estimativa, e a distribuicao de reamostragem deste ajuste
nao e simetrica. A mediana, essa sim, e a mesma nos dois intervalos.

```{r}
#| label: 05-confianca
b90 <- mr_bootstrap(fitA, R = R_BOOT, type = "wild", conf = 0.90, seed = 7)
usar("mr_bootstrap", x = "mr_fit", R = 2000, type = "wild", seed = 7,
     conf = 0.90, interval = "percentile")
b99 <- mr_bootstrap(fitA, R = R_BOOT, type = "wild", conf = 0.99, seed = 7)
usar("mr_bootstrap", x = "mr_fit", R = 2000, type = "wild", seed = 7,
     conf = 0.99, interval = "percentile")
tab(data.frame(nivel = c("90%", "95%", "99%"),
               lower = fmt(c(b90$intervals[termo_chave, "lower"],
                             boot0$intervals[termo_chave, "lower"],
                             b99$intervals[termo_chave, "lower"]), 6),
               upper = fmt(c(b90$intervals[termo_chave, "upper"],
                             boot0$intervals[termo_chave, "upper"],
                             b99$intervals[termo_chave, "upper"]), 6),
               largura = fmt(c(larg(b90, termo_chave), larg(boot0, termo_chave),
                               larg(b99, termo_chave)), 6),
               original = fmt(c(b90$original[termo_chave], boot0$original[termo_chave],
                                b99$original[termo_chave]), 6),
               stringsAsFactors = FALSE),
    caption = paste("O argumento `conf` muda o intervalo e nao muda `original`.",
                    "A coluna `original` e a mesma nas tres linhas, o que e a",
                    "mesma verificacao da secao anterior, agora em outro",
                    "argumento."))
```

## A politica de repeticoes, e o aviso que a declara

O pacote aceita um numero de repeticoes pequeno e avisa quando o numero e
pequeno demais para servir de inferencia. O aviso e uma condicao, e por isso
pode ser capturado e medido.

```{r}
#| label: 05-aviso-R
avisos <- character(0)
com_R1 <- withCallingHandlers(
  mr_bootstrap(fitA, R = 1, type = "pairs", seed = 1),
  warning = function(w) { avisos <<- c(avisos, conditionMessage(w))
                         invokeRestart("muffleWarning") })
usar("mr_bootstrap", x = "mr_fit", R = 1, type = "pairs", seed = 1,
     conf = 0.95, interval = "percentile")
cat("com R = 1 o pacote avisa:", length(avisos), "vez\n")
for (a in avisos) cat("  ", a, "\n")
cat("replicas bem-sucedidas com R = 1:", com_R1$successful_replicates, "\n")
```

A fronteira do aviso e medida, nao afirmada: ela fica entre o valor que dispara
o aviso e o primeiro valor que nao dispara.

```{r}
#| label: 05-fronteira-R
fronteira <- data.frame(
  R = c(1L, 2L, 3L, 19L, 20L, 21L),
  aviso = vapply(c(1L, 2L, 3L, 19L, 20L, 21L), function(rr) {
    w <- character(0)
    withCallingHandlers(mr_bootstrap(fitA, R = rr, type = "pairs", seed = 1),
      warning = function(x) { w <<- c(w, conditionMessage(x))
                              invokeRestart("muffleWarning") })
    length(w) > 0L
  }, logical(1)),
  stringsAsFactors = FALSE)
usar("mr_bootstrap", x = "mr_fit", R = 20, type = "pairs", seed = 1,
     conf = 0.95, interval = "percentile")
tab(fronteira,
    caption = paste("Onde termina o aviso. A politica de R deste livro e",
                    "declarada e unica: os blocos de resultado usam R =",
                    paste(R_BOOT, collapse = ""), "e nenhum numero de produto",
                    "deste capitulo sai de uma repeticao curta."))
cat("menor R sem aviso:", min(fronteira$R[!fronteira$aviso]), "\n")
cat("mensagem de erro para conf fora do intervalo:\n  ",
    tryCatch(mr_bootstrap(fitA, R = 30, conf = 1.2), error = function(e) conditionMessage(e)), "\n")
cat("mensagem de erro para intervalo invalido:\n  ",
    tryCatch(mr_bootstrap(fitA, R = 30, interval = "central"),
             error = function(e) conditionMessage(e)), "\n")
cat("mensagem de erro para tipo invalido:\n  ",
    tryCatch(mr_bootstrap(fitA, R = 30, type = "jackknife"),
             error = function(e) conditionMessage(e)), "\n")
usar("mr_bootstrap", x = "mr_fit", R = 30, type = "jackknife e 'central'",
     seed = 1, conf = 1.2, interval = "percentile")
```

## `type = "wild"` no cenario A: o que muda e o que nao muda

Chegamos a medicao central do capitulo. O bootstrap wild usa multiplicadores
de Rademacher, iguais a mais ou menos um, e **mantem os valores ajustados
fixos**: a resposta simulada de cada replicata e o valor ajustado mais o
residuo multiplicado pelo sinal sorteado. Essa e a construcao que nao exige
que a variancia do erro seja a mesma em todas as observacoes, que e
exatamente o que o cenario A viola.

```{r}
#| label: 05-wild-vs-pairs
boot_pairs <- resultados[["pairs / percentile"]]
boot_resid <- resultados[["residual / percentile"]]
tab(data.frame(termo = names(boot0$original),
               original = fmt(boot0$original, 6),
               larg_pairs = fmt(vapply(names(boot0$original),
                                       function(tm) larg(boot_pairs, tm), numeric(1)), 6),
               larg_residual = fmt(vapply(names(boot0$original),
                                          function(tm) larg(boot_resid, tm), numeric(1)), 6),
               larg_wild = fmt(vapply(names(boot0$original),
                                      function(tm) larg(boot0, tm), numeric(1)), 6),
               diferenca_relativa = fmt(vapply(names(boot0$original),
                                               function(tm) (larg(boot0, tm) - larg(boot_pairs, tm)) /
                                                 larg(boot_pairs, tm), numeric(1)), 4),
               stringsAsFactors = FALSE),
    caption = paste("Largura do intervalo de 95% nos tres tipos, com a mesma",
                    "semente e o mesmo numero de repeticoes. A ultima coluna e",
                    "a diferenca relativa entre wild e pairs, termo a termo."))
```

A diferenca existe, e tem sinal que muda de termo para termo. O que ela **nao**
faz e mudar a decisao.

```{r}
#| label: 05-diferenca-relativa
drel <- vapply(names(boot0$original),
               function(tm) (larg(boot0, tm) - larg(boot_pairs, tm)) / larg(boot_pairs, tm),
               numeric(1))
cat("termos cuja largura mudou entre wild e pairs:",
    sum(drel != 0), "de", length(drel), "\n")
cat("termos em que o wild deu intervalo mais largo:", sum(drel > 0), "\n")
cat("termos em que o wild deu intervalo mais estreito:", sum(drel < 0), "\n")
cat("maior mudanca relativa:", pct(max(abs(drel))), "em",
    names(drel)[which.max(abs(drel))], "\n")
cat("menor mudanca relativa:", pct(min(abs(drel))), "em",
    names(drel)[which.min(abs(drel))], "\n")
cat("diferenca maxima de largura, em unidades do coeficiente:",
    fmt(max(abs(vapply(names(boot0$original), function(tm) larg(boot0, tm) - larg(boot_pairs, tm),
                       numeric(1)))), 5), "\n")
```

A cobertura da verdade plantada e o teste que importa. Se o intervalo bootstrap
mudar de largura mas continuar cobrindo o valor verdadeiro nos oito termos, ele
mudou a **precisao relatada** sem mudar a **conclusao**.

```{r}
#| label: 05-cobertura-verdade
verdade <- stats::setNames(
  c(VERDADE_A[["intercept"]], VERDADE_A[["pH"]], VERDADE_A[["MO"]], 0,
    VERDADE_A[["P"]], VERDADE_A[["K"]], VERDADE_A[["umidade"]],
    VERDADE_A[["chuva"]]),
  c("(Intercept)", "soil_pH", "organic_matter_pct", "clay_pct",
    "available_P_mg_dm3", "exchangeable_K_mg_dm3", "soil_moisture_pct",
    "season_rain_mm"))
cobre <- function(z, tm) verdade[[tm]] >= z$intervals[tm, "lower"] &&
  verdade[[tm]] <= z$intervals[tm, "upper"]
tab(data.frame(termo = names(verdade),
               verdadeiro = fmt(as.numeric(verdade), 5),
               covers_pairs = vapply(names(verdade), cobre, logical(1),
                                     z = boot_pairs),
               covers_residual = vapply(names(verdade), cobre, logical(1),
                                        z = boot_resid),
               covers_wild = vapply(names(verdade), cobre, logical(1), z = boot0),
               stringsAsFactors = FALSE),
    caption = paste("Cobertura do valor verdadeiro plantado pelo intervalo de",
                    "95% de cada tipo. A argila nao tem efeito plantado, e por",
                    "isso o valor de referencia dela e zero."))
cat("termos com efeito plantado:", length(verdade) - 1L, "de", length(verdade), "\n")
cat("cobertura, bootstrap de pares:  ",
    sum(vapply(names(verdade), cobre, logical(1), z = boot_pairs)), "de",
    length(verdade), "\n")
cat("cobertura, bootstrap de residuo:",
    sum(vapply(names(verdade), cobre, logical(1), z = boot_resid)), "de",
    length(verdade), "\n")
cat("cobertura, bootstrap wild:      ",
    sum(vapply(names(verdade), cobre, logical(1), z = boot0)), "de",
    length(verdade), "\n")
```

Os tres cobrem a verdade plantada em todos os termos. Este e um resultado
honesto e um pouco disappointing: **o cenario A nao e um caso em que a escolha
do tipo de bootstrap resolva alguma coisa**. Ela muda o numero que se relata e
nao muda nenhuma conclusao.

## O sinal de estabilidade, que e onde a diferenca aparece

`mr_bootstrap()` devolve um campo a mais que os intervalos: `sign_stability`,
a frequencia com que cada coeficiente mantem o sinal da estimativa original
ao longo das replicatas. E a metrica que separa os tipos, porque o intervalo
e largo em quase tudo e a estabilidade do sinal e seletiva.

```{r}
#| label: 05-estabilidade-sinal
tab(data.frame(termo = names(boot0$sign_stability),
               original = fmt(boot0$original, 5),
               sinal_pairs = fmt(boot_pairs$sign_stability, 4),
               sinal_residual = fmt(boot_resid$sign_stability, 4),
               sinal_wild = fmt(boot0$sign_stability, 4),
               stringsAsFactors = FALSE),
    caption = paste("Estabilidade do sinal ao longo das replicatas. Um valor",
                    "abaixo de um mostra que o proprio bootstrap nao consegue",
                    "defender o sinal daquela estimativa."))
stab <- data.frame(termo = names(boot0$sign_stability),
                   wild = as.numeric(boot0$sign_stability),
                   pairs = as.numeric(boot_pairs$sign_stability),
                   stringsAsFactors = FALSE)
menos_estavel <- stab$termo[which.min(stab$wild)]
menos_estavel_par <- stab$termo[which.min(stab$pairs)]
cat("termo menos estavel no wild:", menos_estavel, "| valor:",
    fmt(boot0$sign_stability[menos_estavel], 4), "\n")
cat("termo menos estavel no bootstrap de pares:", menos_estavel_par, "| valor:",
    fmt(boot_pairs$sign_stability[menos_estavel_par], 4), "\n")
cat("efeito plantado do termo menos estavel:",
    fmt(verdade[[menos_estavel]], 5), "\n")
cat("diferenca de estabilidade wild menos pares, por termo:\n")
print(data.frame(termo = stab$termo,
                 wild_menos_pairs = fmt(stab$wild - stab$pairs, 4),
                 stringsAsFactors = FALSE), row.names = FALSE)
```

O termo menos estavel e a argila, que e exatamente a variavel que a variancia
plantada do cenario A nao acompanha, e que nao tem efeito plantado. A
estabilidade de sinal e, sozinha, a saida mais informativa do bootstrap neste
cenario: ela aponta a unica coluna cuja estimativa o proprio procedimento nao
consegue defender.

```{r}
#| label: 05-figura-estabilidade
ggplot(data.frame(termo = stab$termo, wild = stab$wild, pairs = stab$pairs),
       aes(x = termo)) +
  geom_hline(yintercept = 1, linetype = "dotted", colour = CINZA) +
  geom_point(aes(y = wild), colour = ROXO, size = 2.8) +
  geom_point(aes(y = pairs), colour = LARANJA, size = 2.8) +
  geom_segment(aes(y = pairs, yend = wild), colour = CINZA, linewidth = 0.6) +
  coord_flip() +
  labs(x = NULL, y = "Estabilidade do sinal",
       title = "A estabilidade do sinal e onde os tipos se separam",
       subtitle = paste("Roxo: wild. Laranja: pares. A argila e a unica coluna",
                        "que os dois tipos concordam em marcar como instavel")) +
  tema_pacote()
```

```{r}
#| label: 05-figura-largura
dados_larg <- data.frame(
  termo = rep(names(boot0$original), 3),
  tipo = rep(c("pairs", "residual", "wild"), each = length(boot0$original)),
  largura = c(vapply(names(boot0$original), function(tm) larg(boot_pairs, tm), numeric(1)),
              vapply(names(boot0$original), function(tm) larg(boot_resid, tm), numeric(1)),
              vapply(names(boot0$original), function(tm) larg(boot0, tm), numeric(1))),
  stringsAsFactors = FALSE)
ggplot(dados_larg, aes(tipo, largura, fill = tipo)) +
  geom_col(position = "dodge", width = 0.7) +
  scale_y_continuous(trans = "sqrt") +
  scale_fill_manual(values = c("pairs" = LARANJA, "residual" = CINZA,
                               "wild" = ROXO), guide = "none") +
  facet_wrap(~ termo, scales = "free", ncol = 4) +
  labs(x = NULL, y = "Largura do IC de 95% (escala raiz)",
       title = "A largura do intervalo muda com o tipo, termo a termo",
       subtitle = paste("Escala raiz para caber o intercepto e o efeito de chuva",
                        "no mesmo painel")) +
  tema_pacote(8)
```

## O wild bootstrap nao e o que mais se aproxima da covarianca robusta

Este e o segundo achado medido do capitulo, e ele vai contra a expectativa
formada pela teoria. A razao de o bootstrap wild ser recomendado sob
heteroscedasticidade e que ele nao depende da hipotese de homocedasticidade. A
pergunta natural e: o desvio-padrao das replicatas wild aproxima melhor o
desvio-padrao robusto do sandwich? A resposta medida neste cenario e **nao**.

```{r}
#| label: 05-wild-vs-hc3
iv_hc3 <- mr_inference(fitA, "HC3")
usar("mr_inference", x = "mr_fit", vcov = "HC3", cluster = "NULL", conf = 0.95)
se_boot <- function(z) apply(z$coefficients, 2, sd, na.rm = TRUE)
d <- data.frame(termo = iv_hc3$term,
                se_HC3 = iv_hc3$std_error,
                se_pairs = se_boot(boot_pairs)[iv_hc3$term],
                se_residual = se_boot(boot_resid)[iv_hc3$term],
                se_wild = se_boot(boot0)[iv_hc3$term],
                stringsAsFactors = FALSE)
d$dist_pairs <- abs(d$se_pairs - d$se_HC3) / d$se_HC3
d$dist_residual <- abs(d$se_residual - d$se_HC3) / d$se_HC3
d$dist_wild <- abs(d$se_wild - d$se_HC3) / d$se_HC3
tab(data.frame(termo = d$termo,
               se_HC3 = fmt(d$se_HC3, 5),
               se_pairs = fmt(d$se_pairs, 5),
               se_wild = fmt(d$se_wild, 5),
               dist_pairs_HC3 = pct(d$dist_pairs),
               dist_wild_HC3 = pct(d$dist_wild),
               stringsAsFactors = FALSE),
    caption = paste("Desvio-padrao das replicatas contra o desvio-padrao robusto",
                    "HC3, e a distancia relativa de cada um ate ele."))
cat("distancia media ate HC3 -- pares:", pct(mean(d$dist_pairs)),
    "| residuo:", pct(mean(d$dist_residual)), "| wild:", pct(mean(d$dist_wild)), "\n")
cat("distancia maxima ate HC3 -- pares:", pct(max(d$dist_pairs)),
    "| residuo:", pct(max(d$dist_residual)), "| wild:", pct(max(d$dist_wild)), "\n")
cat("termos em que o wild chega mais perto de HC3:", sum(d$dist_wild < d$dist_pairs),
    "de", nrow(d), "\n")
```

O bootstrap de pares chega mais perto da covarianca robusta, em media e no maximo, e o wild
ganha em parte dos termos. A leitura honesta e que **nenhum dos dois eh uma
aproximacao melhor do outro por construcao neste cenario**: o numero de
replicatas ainda e modesto, o cenario tem tres outliers plantados, e a
comparacao com a covarianca robusta e uma verificacao de plausibilidade, nao um teorema.

O que a construcao garante, e o que a medicao nao pode Medir, e que o wild
**nao faz nenhuma hipotese sobre a variancia do erro**. Essa e a razao
teorica, e ela independe de quantas replicatas se usam.

## A decisao do capitulo

```{r}
#| label: 05-decisao-calculos
dec_tipo <- "wild"
dec_R <- R_BOOT
dec_larg_max <- max(abs(drel))
dec_termo_larg <- names(drel)[which.max(abs(drel))]
dec_cob_wild <- sum(vapply(names(verdade), cobre, logical(1), z = boot0))
dec_cob_pairs <- sum(vapply(names(verdade), cobre, logical(1), z = boot_pairs))
dec_stab_wild <- boot0$sign_stability[menos_estavel]
dec_stab_pairs <- boot_pairs$sign_stability[menos_estavel]
dec_replicas_wild <- boot0$successful_replicates
dec_media_wild <- mean(d$dist_wild)
dec_media_pairs <- mean(d$dist_pairs)
dec_okrep_R1 <- com_R1$successful_replicates
```

```{r}
#| label: fechar-05
salvar_uso("05")
salvar_decisoes("05",
  paste("No cenario A, relatar o intervalo de bootstrap do tipo wild, com",
        "intervalo percentile e o numero de repeticoes declarado neste",
        "capitulo, e usar a estabilidade de sinal como leitura complementar do",
        "intervalo."),
  paste("As", length(resultados), "combinacoes de tipo e de intervalo devolvem",
        "um campo `original` identico por all.equal(), e todas cobrem a verdade",
        "plantada em", dec_cob_wild, "de", length(verdade), "termos, tanto no wild",
        "quanto no bootstrap de pares (", dec_cob_pairs, "de", length(verdade),
        "). A escolha do tipo muda a largura do intervalo em ate",
        pct(dec_larg_max), "em", dec_termo_larg, ", sem mudar nenhuma conclusao.",
        "O que separa os tipos e a estabilidade de sinal: o wild marca",
        menos_estavel, "com", fmt(dec_stab_wild, 4), "contra",
        fmt(dec_stab_pairs, 4), "no bootstrap de pares, sendo esse o termo sem",
        "efeito plantado. Com R =", dec_R, "o wild conclui",
        dec_replicas_wild, "replicas de", dec_R,
        "; com uma unica replicata o pacote avisa e so conclui",
        dec_okrep_R1, "replica. Em troca, o wild NAO e o que mais se aproxima da",
        "covarianca robusta: distancia media", pct(dec_media_wild), "contra",
        pct(dec_media_pairs), "do bootstrap de pares."))
```
