# Importancia e efeitos {#sec-importancia}

```{r}
#| label: c06-setup
#| include: false
source("_common.R")
A06 <- dados_A()
fit06 <- mr_fit(FORM_A, A06, goal = "explanation")
```

Este capitulo trata de duas perguntas que costumam aparecer juntas num relatorio
e que respondem a coisas diferentes: **quais variaveis pesam mais no modelo** e
**o que acontece quando a mao muda a dose de cada variavel**. O pacote oferece
uma funcao para cada pergunta, `mr_importance()` e `mr_effects()`, e o capitulo
vai mostrar por que as duas nao podem ser trocadas.

O ponto que organiza tudo o que vem a seguir e o seguinte: as medidas de
importancia que `mr_importance()` oferece **nao sao cinco definicoes
intercambiaveis de importancia**. Cada uma responde a uma pergunta diferente,
cada uma tem uma unidade diferente, e uma delas tem uma propriedade aritmetica
que e consequencia de como foi pedida, e nao uma descoberta sobre o dado.
Confundir qualquer par delas e a forma mais comum de publicar um numero de
importancia que nao responde a pergunta feita.

## As cinco medidas, lado a lado

O ajuste de referencia e o mesmo do @sec-ajuste: cenario A, `r nrow(A06)`
observacoes, sete preditores, relacao linear com variancia crescente com a
argila. Cada metodo produz um objeto de estrutura diferente, e essa diferenca
ja e informacao: ela diz de que familia a medida vem.

```{r}
#| label: c06-cinco-medidas
METODOS06 <- c("standardized", "partial_r2", "semi_partial_r2", "lmg", "shap")
imp06 <- lapply(METODOS06, function(m) mr_importance(fit06, m))
names(imp06) <- METODOS06
usar("mr_importance", x = "mr_fit", method = "standardized")
usar("mr_importance", x = "mr_fit", method = "partial_r2")
usar("mr_importance", x = "mr_fit", method = "semi_partial_r2")
usar("mr_importance", x = "mr_fit", method = "lmg")
usar("mr_importance", x = "mr_fit", method = "shap")

quadro06 <- data.frame(
  metodo = METODOS06,
  classe = c(class(imp06$standardized), class(imp06$partial_r2),
             class(imp06$semi_partial_r2), class(imp06$lmg),
             class(imp06$shap)),
  container = c("data.frame", "data.frame", "data.frame", "objeto S4", "lista"),
  unidade = c("desvio de y por desvio de x",
              "fracao da variancia residual, sem x",
              "fracao da variancia total, sozinha",
              "fracao da variancia explicada, normalizada",
              "unidade de y, por observacao"),
  stringsAsFactors = FALSE)
tab(quadro06, caption = paste(
  "Os cinco metodos de mr_importance(). Repare que so os tres primeiros",
  "devolvem um data.frame de duas colunas: os outros dois devolvem um objeto",
  "S4 e uma lista, e precisam de extracoes diferentes."))
```

A leitura dessa tabela e a que evita o erro mais caro do capitulo. As tres
primeiras linhas sao coeficientes derivados do MQO. A quarta e uma particao da
variancia explicada, vinda do pacote `relaimpo`, entregue como objeto S4. A
quinta e uma decomposicao por observacao, vinda do `kernelshap`, entregue como
lista com uma matriz `S` dentro. **Elas nao se somam, nao ocupam a mesma
unidade e nao respondem a mesma pergunta.** O que resta do capitulo e mostrar
isso numero a numero.

## `standardized`: o coeficiente dividido pela escala

O metodo `standardized` multiplica o coeficiente do MQO pelo desvio-padrao do
preditor e divide pelo desvio-padrao da resposta. E a unica das cinco medidas
que responde a pergunta "quantos desvios de `yield_t_ha` eu ganho por desvio
de `soil_pH`". Essa conta e verificada aqui, e nao afirmada:

```{r}
#| label: c06-standardized-conta
std06 <- imp06$standardized
termo_ref06 <- "soil_pH"
cf06 <- coef(fit06$model)[[termo_ref06]]
sdx06 <- sd(A06[[termo_ref06]])
sdy06 <- sd(A06$yield_t_ha)
manual06 <- cf06 * sdx06 / sdy06
cat("coeficiente do MQO          :", fmt(cf06, 6), "\n")
cat("desvio-padrao do preditor   :", fmt(sdx06, 6), "\n")
cat("desvio-padrao da resposta   :", fmt(sdy06, 6), "\n")
cat("conta manual                :", fmt(manual06, 6), "\n")
cat("o que mr_importance devolve :",
    fmt(std06$standardized_beta[std06$term == termo_ref06], 6), "\n")
cat("as duas sao iguais?", isTRUE(all.equal(manual06,
    std06$standardized_beta[std06$term == termo_ref06])), "\n")
```

Agora a propriedade que faz deste metodo o mais perigoso dos cinco em
aplicacao de campo: troque a unidade de uma variavel e veja o que acontece.

```{r}
#| label: c06-standardizado-escala
A06b <- A06
A06b$chuva_cm <- round(A06$season_rain_mm / 10, 1)
form_b06 <- yield_t_ha ~ soil_pH + organic_matter_pct + clay_pct +
  available_P_mg_dm3 + exchangeable_K_mg_dm3 + soil_moisture_pct + chuva_cm
fit06b <- mr_fit(form_b06, A06b, goal = "explanation")
std06b <- mr_importance(fit06b, "standardized")
ef_mm06 <- mr_effects(fit06, variables = "season_rain_mm")
ef_cm06 <- mr_effects(fit06b, variables = "chuva_cm")
cat("coeficiente com a chuva em mm :", fmt(coef(fit06$model)[["season_rain_mm"]], 6), "\n")
cat("coeficiente com a chuva em cm :", fmt(coef(fit06b$model)[["chuva_cm"]], 6), "\n")
cat("beta padronizado em mm        :",
    fmt(std06$standardized_beta[std06$term == "season_rain_mm"], 6), "\n")
cat("beta padronizado em cm        :",
    fmt(std06b$standardized_beta[std06b$term == "chuva_cm"], 6), "\n")
cat("inclinacao media em mm        :", fmt(ef_mm06$estimate, 6), "\n")
cat("inclinacao media em cm        :", fmt(ef_cm06$estimate, 6), "\n")
```

Esse e o coracao do capitulo. O coeficiente e a inclinacao mudam de valor com a
unidade, porque a unidade **e** parte da pergunta que eles respondem. O beta
padronizado nao muda, porque ele ja foi dividido pela unidade dos dois lados.
So que ai esta exatamente a limitacao: um beta padronizado coloca `soil_pH` e
`season_rain_mm` na mesma fila porque ambos foram multiplicados pelo proprio
desvio-padrao, e nao porque as unidades tenham alguma relacao entre si. A
medida e legitima dentro do que promete. O que ela nao promete e que
`r fmt(std06$standardized_beta[std06$term == "soil_pH"], 4)` e
`r fmt(std06$standardized_beta[std06$term == "season_rain_mm"], 4)` sejam
comparaveis como "efeitos agronomicos": sao compraveis como variacao
padronizada, que e outra coisa.

## `partial_r2` e `semi_partial_r2`: duas perguntas sobre a mesma variancia

Os dois medem R2, mas respondem a perguntas distintas, e a diferenca entre eles
e systematicamente maior que zero neste ajuste.

- `partial_r2` responde: quanto da variancia da resposta **nao compartilhada**
  com os outros preditores o preditor segura sozinho? O pacote calcula a
  partir do valor t do MQO, com os graus de residuo do modelo completo.
- `semi_partial_r2` responde: quanto da variancia **total** da resposta o
  preditor acrescenta quando entra sozinho no modelo? O pacote calcula a
  partir da diferenca de soma de quadrados entre o modelo completo e o modelo
  reduzido, dividida pela variacao total.

```{r}
#| label: c06-partial-vs-semi
pr06 <- imp06$partial_r2
sp06 <- imp06$semi_partial_r2
R2_06 <- summary(fit06$model)$r.squared
cat("soma de partial_r2     :", fmt(sum(pr06$partial_R2), 6), "\n")
cat("soma de semi_partial_r2:", fmt(sum(sp06$semi_partial_R2), 6), "\n")
cat("R2 do modelo completo  :", fmt(R2_06, 6), "\n\n")
tab(data.frame(
  termo = pr06$term,
  partial_R2 = round(pr06$partial_R2, 5),
  semi_partial_R2 = round(sp06$semi_partial_R2, 5),
  razao = round(pr06$partial_R2 / sp06$semi_partial_R2, 3),
  diferenca = round(pr06$partial_R2 - sp06$semi_partial_R2, 5),
  stringsAsFactors = FALSE),
  caption = paste(
    "As duas medidas de R2 parcial, termo a termo. A razao e sempre maior que",
    "um, e a diferenca nunca e zero: os dois metodos nao sao duas formas de",
    "calcular a mesma coisa."))
```

A razao fica entre `r fmt(min(pr06$partial_R2 / sp06$semi_partial_R2), 2)` e
`r fmt(max(pr06$partial_R2 / sp06$semi_partial_R2), 2)` e muda de termo para
termo. Isso mostra que a escolha entre as duas nao e estetica: `partial_r2`
enfatiza o que o preditor segura **alem** dos colegas, e por isso cresce com o
numero de preditores concorrentes; `semi_partial_r2` mede o incremento sobre o
modelo completo, e por isso e a medida que se compara diretamente com o R2 do
modelo. Nenhuma das duas soma `r fmt(R2_06, 3)`, e o livro nao afirma que devam.

## `lmg`: a medida que soma um por construcao

LMG e a unica das cinco que traz uma propriedade aritmetica fechada, e essa
propriedade vem da forma como o pacote a pede, nao de uma descoberta sobre os
dados.

```{r}
#| label: c06-lmg-soma
lmg06 <- imp06$lmg
soma_lmg06 <- sum(lmg06@lmg)
cat("soma do LMG devolvido pelo pacote:", fmt(soma_lmg06, 6), "\n")
cat("R2 do modelo que ele decompoe   :", fmt(lmg06@R2, 6), "\n")
cat("R2 do ajuste, lido no summary() :", fmt(R2_06, 6), "\n")
cat("o modelo explica", pct(R2_06, 1), "da variancia, e mesmo assim o LMG soma",
    fmt(soma_lmg06, 6), "\n")
```

O que `r fmt(soma_lmg06, 6)` significa: **a divisao interna da variancia
explicada, e nada mais**. O pacote pede os valores normalizados, com
`rela = TRUE` fixo na chamada, e a tentativa de passar `rela = FALSE` pelo
argumento `...` e recusada com a mensagem de argumento duplicado. O que
`r fmt(soma_lmg06, 6)` **nao** significa: que o modelo explique toda a variancia
da resposta, nem que as variaveis listadas sejam a unica fonte de informacao,
nem que a soma tenha conteudo diagnostico. E uma propriedade da normalizacao.

A prova e direta: o mesmo modelo, chamado sem normalizar, entrega uma
decomposicao que soma exatamente o R2 do ajuste.

```{r}
#| label: c06-lmg-sem-normalizar
lmg_bruto06 <- relaimpo::calc.relimp(fit06$model, type = "lmg", rela = FALSE)
tab(data.frame(
  termo = names(lmg_bruto06$lmg),
  lmg_bruto = round(as.numeric(lmg_bruto06$lmg), 6),
  lmg_normalizado = round(as.numeric(lmg06@lmg), 6),
  predizivel = round(as.numeric(lmg_bruto06$lmg) / R2_06, 6),
  stringsAsFactors = FALSE),
  caption = paste(
    "A ultima coluna e a segunda dividida pelo R2 do modelo. A normalizacao",
    "que o pacote aplica e uma divisao, e a divisao e o que produz a soma igual",
    "a um."))
cat("soma do LMG sem normalizar:", fmt(sum(lmg_bruto06$lmg), 6), "\n")
cat("igual ao R2 do ajuste?     :",
    isTRUE(all.equal(unname(sum(lmg_bruto06$lmg)), R2_06)), "\n")
```

## `shap`: exato, por observacao, e so para modelo aditivo

O quinto metodo muda de natureza: em vez de uma linha por variavel, devolve uma
matriz com uma linha por observacao. Para cada linha, os valores somam, juntos
com a linha de base, exatamente o valor ajustado pelo modelo.

```{r}
#| label: c06-shap-aditividade
sh06 <- imp06$shap
cat("nomes do objeto shap:", paste(names(sh06), collapse = ", "), "\n")
cat("dim da matriz S      :", paste(dim(sh06$S), collapse = " por "), "\n")
cat("exato?               :", sh06$exact, "\n\n")
residuo_shap06 <- predict(fit06$model, A06) - sh06$baseline - rowSums(sh06$S)
cat("maior desvio entre o ajustado e a decomposicao:",
    fmt(max(abs(residuo_shap06)), 8), "\n")
tab(round(head(as.data.frame(sh06$S), 3), 4),
    caption = paste("As primeiras linhas da matriz S. Cada linha soma a",
                    "contribuicao de todas as variaveis naquela observacao."))
```

A exatidade acima e a razao de a restricao existir. `additive_shap()` recusa
modelo com interacao, e o pacote repassa a recusa sem embrulhar:

```{r}
#| label: c06-shap-interacao
fit_int06 <- mr_fit(yield_t_ha ~ soil_pH * organic_matter_pct + clay_pct +
  available_P_mg_dm3 + exchangeable_K_mg_dm3 + soil_moisture_pct +
  season_rain_mm, A06, goal = "explanation")
erro_shap06 <- tryCatch(suppressMessages(mr_importance(fit_int06, "shap")),
                        error = function(e) conditionMessage(e))
cat("mr_importance(fit com interacao, 'shap') devolve:\n  ", erro_shap06, "\n")
```

Isto e, e nao preferencia do autor do pacote. Com interacao, a contribuicao de
uma variavel depende do nivel da outra, e nao existe um numero unico por
observacao que some para o ajustado. Qualquer metodo que devolvesse um seria
uma aproximacao silenciosa. O SHAP exato prefere recusar, e o leitor precisa
saber que a recusa e o comportamento correto, e nao um defeito.

Como obter uma importancia por variavel a partir dessa matriz? A escolha mais
simples e a media do valor absoluto, que e o que a literatura chama de
importancia SHAP media. Repare que isso mede **magnitude em unidade de y por
observacao**, e nao variancia explicada: e uma terceira unidade, diferente das
duas primeiras.

```{r}
#| label: c06-shap-importancia
imp_shap06 <- data.frame(term = colnames(sh06$S),
                         media_abs_S = round(colMeans(abs(sh06$S)), 4),
                         stringsAsFactors = FALSE)
tab(imp_shap06, caption = paste(
  "Importancia SHAP media, derivada da matriz S. E a unica das cinco medidas",
  "que tem o mesmo significado para o ajuste de MQO e para o ajuste aditivo",
  "com smoothness, porque depende so do valor previsto."))
```

## O metodo invalido recusa com a lista de opcoes

Um erro de digitacao no nome do metodo nao produz resultado silencioso nem
mensagem generica. O `match.arg()` devolve a lista completa.

```{r}
#| label: c06-metodo-invalido
erro_met06 <- tryCatch(mr_importance(fit06, "xgboost"),
                       error = function(e) conditionMessage(e))
cat("mr_importance(fit06, 'xgboost') devolve:\n  ", erro_met06, "\n")
cat("\nnumero de metodos aceitos:", length(METODOS06), "\n")
```

O mesmo `match.arg()` cobre o argumento ausente: chamar `mr_importance()` sem
metodo usa o primeiro da lista, e portanto o coeficiente padronizado. Nao ha um
valor "neutro"; ha uma escolha implicita, e ela precisa estar escrita no
relatorio.

## `mr_effects`: a inclinacao, nao a importancia

`mr_effects()` delega ao pacote `marginaleffects` e devolve a media das
inclinacoes marginais, com intervalo e teste. O objeto devolvido tem
`r length(names(as.data.frame(mr_effects(fit06))))` colunas e tres classes ao
mesmo tempo.

```{r}
#| label: c06-efeitos-anatomia
ef06 <- mr_effects(fit06)
usar("mr_effects", x = "mr_fit", variables = "NULL")
usar("mr_effects", x = "mr_fit", variables = "soil_pH")
usar("mr_effects", x = "mr_fit", variables = "c('soil_pH', 'season_rain_mm')")
cat("classe:", paste(class(ef06), collapse = ", "), "\n")
cat("dimensoes:", paste(dim(as.data.frame(ef06)), collapse = " por "), "\n")
cat("variaveis devolvidas com variables = NULL:", nrow(as.data.frame(ef06)), "\n")
cat("previsores do modelo:", length(fit06$predictors), "\n\n")
tab(data.frame(
  coluna = names(as.data.frame(ef06)),
  conteudo = c("variavel para a qual a inclinacao foi calculada",
               "tipo de contraste, sempre dY/dX neste caso",
               "inclinacao marginal media, na unidade da propria variavel",
               "erro-padrao dessa media",
               "a inclinacao dividida pelo erro-padrao",
               "valor-p do teste de inclinacao zero",
               "valor-p transformado, para ordenar por evidencia",
               "limite inferior do intervalo de confianca",
               "limite superior do intervalo de confianca"),
  stringsAsFactors = FALSE),
  caption = "As colunas do objeto devolvido por mr_effects().")
```

O argumento `variables` filtra a saida. Ele aceita `NULL` (todas), um nome, ou
varios nomes, e a tabela comeca a mudar de tamanho imediatamente.

```{r}
#| label: c06-efeitos-filtro
um06 <- mr_effects(fit06, variables = "soil_pH")
dois06 <- mr_effects(fit06, variables = c("soil_pH", "season_rain_mm"))
cat("com variables = NULL           :", nrow(as.data.frame(ef06)), "linhas\n")
cat("com variables = uma variavel   :", nrow(as.data.frame(um06)), "linha\n")
cat("com variables = duas variaveis :", nrow(as.data.frame(dois06)), "linhas\n\n")
tab(data.frame(
  termo = as.character(dois06$term),
  estimativa = round(dois06$estimate, 6),
  erro_padrao = round(dois06$std.error, 6),
  p = vapply(dois06$p.value, fmt_p, character(1)),
  stringsAsFactors = FALSE),
  caption = paste("Duas variaveis, duas linhas. A coluna `p` traz o teste de",
                  "inclinacao zero para cada variavel, na unidade da variavel."))
```

## O aviso e o erro de variavel inexistente

Nomear uma variavel que nao existe produz uma sequencia de dois eventos, e ela
so aparece se o teste for feito com a captura de aviso **e** a de erro ao mesmo
tempo. Com uma unica variavel inexistente vem o aviso e vem o erro. Com uma
mistura vem o aviso, e a variavel invalida e descartada em silencio.

```{r}
#| label: c06-efeitos-invalida
msg06 <- function(expr) {
  avisos <- character(0)
  res <- withCallingHandlers(
    tryCatch(expr, error = function(e) structure(list(msg = conditionMessage(e)),
                                               class = "erro_06")),
    warning = function(cond) {
      avisos <<- c(avisos, conditionMessage(cond))
      invokeRestart("muffleWarning")
    })
  list(avisos = avisos, res = res)
}
so_invalida06 <- msg06(mr_effects(fit06, variables = "argila_inexistente"))
mistura06 <- msg06(mr_effects(fit06, variables = c("soil_pH", "argila_inexistente")))

cat("--- variables = 'argila_inexistente' ---\n")
cat("avisos:", paste(so_invalida06$avisos, collapse = " | "), "\n")
cat("erro   :", so_invalida06$res$msg, "\n\n")

cat("--- variables = c('soil_pH', 'argila_inexistente') ---\n")
cat("avisos:", paste(mistura06$avisos, collapse = " | "), "\n")
cat("a tabela devolvida tem", nrow(as.data.frame(mistura06$res)),
    "linha(s), com os termos:",
    paste(as.character(mistura06$res$term), collapse = ", "), "\n")
cat("voce pediu", 2, "variaveis e recebeu",
    nrow(as.data.frame(mistura06$res)), "linha(s).\n")
```

O comportamento de fundo vem do `marginaleffects`, e ele e sensato: quando a
variavel nao existe no `newdata`, a inclinacao dela e indefinida. O que o
leitor precisa guardar e o caso intermediario, porque nele **nao ha erro**:

```{r}
#| label: c06-armadilha-misto
cat("a variavel invalida sobrevive no resultado?",
    "argila_inexistente" %in% as.character(mistura06$res$term), "\n")
cat("o aviso veio por canal de erro?",
    inherits(mistura06$res, "erro_06"), "\n")
cat("variaveis pedidas: soil_pH e argila_inexistente\n")
cat("linhas recebidas:", nrow(as.data.frame(mistura06$res)), "\n")
```

::: {.callout-warning}
## A armadilha do vetor misto

`mr_effects(fit, variables = c("soil_pH", "nome_que_nao_existe"))` **nao
falha**. Ele devolve uma tabela com menos uma linha do que voce pediu, e o aviso
"Variable(s) not found in `newdata`" e a unica pista, e ela fica no console.
Se o console estiver oculto, o unico sinal e que a tabela veio menor. Confira
sempre o numero de termos devolvidos contra o numero de variaveis pedidas,
antes de reportar a tabela.
:::

## O contraste que organiza a decisao do capitulo

Para a mesma variavel, o mesmo ajuste e o mesmo numero de observacoes,
`mr_importance(fit, "standardized")` e `mr_effects()` devolvem numeros
diferentes, porque respondem a perguntas diferentes.

```{r}
#| label: c06-contraste
termo_c06 <- "soil_pH"
linha_std06 <- std06[std06$term == termo_c06, ]
linha_ef06 <- as.data.frame(um06)
cat("variavel:", termo_c06, "\n\n")
cat("mr_importance('standardized') :", fmt(linha_std06$standardized_beta, 6),
    " desvio de y por desvio de x\n")
cat("mr_effects()                  :", fmt(linha_ef06$estimate, 6),
    " t/ha por unidade de pH\n")
cat("coeficiente do MQO            :", fmt(cf06, 6), " t/ha por unidade de pH\n")
cat("\no coeficiente do MQO e a inclinacao marginal media sao iguais?",
    isTRUE(all.equal(cf06, linha_ef06$estimate)), "\n")
cat("E obrigatorio: em um modelo linear, a inclinacao em relacao a cada",
    "preditor e o proprio coeficiente.\n")
cat("O beta padronizado e",
    fmt(abs(linha_ef06$estimate) / abs(linha_std06$standardized_beta), 4),
    "vezes menor, porque foi dividido por", fmt(sdy06 / sdx06, 4), "\n")
```

O grafo abaixo compara as duas medidas em todos os preditores, cada uma
normalizada pela sua propria maior magnitude. E a forma de ver que a ordem se
mexe quando a pergunta muda.

```{r}
#| label: c06-figura-contraste
tab_ef06 <- as.data.frame(ef06)
tab_ef06$termo <- as.character(tab_ef06$term)
compar06 <- merge(data.frame(termo = std06$term,
                             padronizado = abs(std06$standardized_beta),
                             stringsAsFactors = FALSE),
                  data.frame(termo = tab_ef06$termo,
                             inclinacao = abs(tab_ef06$estimate),
                             stringsAsFactors = FALSE),
                  by = "termo")
compar06$padronizado <- compar06$padronizado / max(compar06$padronizado)
compar06$inclinacao <- compar06$inclinacao / max(compar06$inclinacao)
niveis06 <- compar06$termo[order(compar06$padronizado)]
compar06$termo <- factor(compar06$termo, levels = niveis06)

ggplot(compar06) +
  geom_segment(aes(x = 0, xend = 1, y = termo, yend = termo),
               colour = CINZA, linewidth = .4) +
  geom_point(aes(y = termo, x = padronizado), colour = AZUL, size = 3) +
  geom_point(aes(y = termo, x = inclinacao), colour = LARANJA, size = 3,
             shape = 17) +
  scale_x_continuous(limits = c(0, 1.05), expand = c(0, 0),
                     labels = function(z) paste0(round(100 * z), "%")) +
  labs(x = "Magnitude relativa a maior do conjunto",
       y = NULL,
       title = "Padronizado e inclinacao media ordenam o modelo diferente",
       subtitle = paste("Azul: maior beta padronizado vira um. Laranja: maior",
                        "inclinacao por unidade vira um. Sao unidades diferentes",
                        "e nao sao comparaveis entre si.")) +
  tema_pacote()
```

O que a figura mostra e o que a tabela de ranking quantifica. A ordem por beta
padronizado e a ordem por inclinacao media **nao sao a mesma ordem**, e a razao
vale ser dita: a inclinacao media e medida na unidade da variavel, e as unidades
do cenario A nao tem relacao entre si. Um milimetro de chuva e um ponto de
umidade nao podem ser comparados diretamente.

```{r}
#| label: c06-ranking-contrasta
ord_pad06 <- std06$term[order(-abs(std06$standardized_beta))]
ord_ef06 <- tab_ef06$termo[order(-abs(tab_ef06$estimate))]
cat("ordem por beta padronizado:\n  ", paste(ord_pad06, collapse = " > "), "\n\n")
cat("ordem por inclinacao media:\n  ", paste(ord_ef06, collapse = " > "), "\n\n")
cat("a ordem e a mesma?", identical(ord_pad06, ord_ef06), "\n")
cat("primeira na ordem padronizada  :", ord_pad06[1], "\n")
cat("primeira na ordem de inclinacao:", ord_ef06[1], "\n")
```

## Onde as cinco medidas discordam de verdade

Para fechar a discussao, vale ver o unico caso do capitulo que produz uma
inversao de posicao, e nao apenas uma troca de unidade. As cinco medidas
ordenam os sete preditores do cenario A, e quatro delas concordam entre si.

```{r}
#| label: c06-ranking-cinco
imp_lmg06 <- as.numeric(imp06$lmg@lmg)
imp_shap06 <- colMeans(abs(sh06$S))
ranking06 <- data.frame(
  termo = std06$term,
  padrao = as.integer(rank(-abs(std06$standardized_beta))),
  parcial = as.integer(rank(-pr06$partial_R2)),
  semi_parcial = as.integer(rank(-sp06$semi_partial_R2)),
  lmg = as.integer(rank(-imp_lmg06)),
  shap = as.integer(rank(-imp_shap06)),
  stringsAsFactors = FALSE)
ranking06 <- ranking06[order(ranking06$padrao), ]
tab(ranking06, caption = paste(
  "Posicao de cada preditor sob cada medida, da mais importante para a menos",
  "importante. A posicao 1 e a mais importante. Quatro medidas concordam em",
  "quase tudo; o LMG troca de lugar as duas variaveis que disputam a mesma",
  "posicao."))
mudar06 <- ranking06$termo[ranking06$padrao != ranking06$lmg]
cat("preditores que mudam de posicao entre padronizado e LMG:",
    paste(mudar06, collapse = ", "), "\n")
cat("no padronizado, essas posicoes sao",
    paste(ranking06$padrao[ranking06$padrao != ranking06$lmg], collapse = " e "), "\n")
cat("no LMG, essas posicoes sao",
    paste(ranking06$lmg[ranking06$padrao != ranking06$lmg], collapse = " e "), "\n")
```

::: {.callout-important}
## A leitura que o livro proibe

Nao existe um "coeficiente de importancia" unico. Quando a tabela do relatorio
traz um numero so, ela esta necessariamente embutindo uma escolha entre as
cinco, e essa escolha nao aparece no numero. Se a escolha nao for escrita ao
lado do numero, o numero nao e reproduzivel, e a discussao sobre qual variavel
merece atencao no campo passa a depender de uma convencao silenciosa.
:::

```{r}
#| label: c06-fechar
salvar_uso("06")
salvar_decisoes("06",
  paste("Usar LMG para ordenar preditores e mr_effects() para a inclinacao por",
        "unidade; nao usar o coeficiente padronizado para comparar preditores",
        "de unidades diferentes."),
  paste("O LMG devolvido soma", fmt(soma_lmg06, 6), "enquanto o R2 do mesmo",
        "ajuste e", fmt(R2_06, 6), ": a soma igual a um vem da normalizacao",
        "fixa (rela = TRUE), e a divisao sem normalizar soma",
        fmt(sum(lmg_bruto06$lmg), 6), "igual ao R2. No mesmo ajuste,",
        "'standardized' e mr_effects() discordam sobre a ordem dos preditores:",
        "a primeira posicao muda de", ord_pad06[1], "para", ord_ef06[1],
        "quando a unidade deixa de contar. Para", termo_c06, ", o beta",
        "padronizado e", fmt(linha_std06$standardized_beta, 4),
        "e a inclinacao media e", fmt(linha_ef06$estimate, 4),
        "t/ha por unidade."))
```
