# Motores flexiveis {#sec-flexiveis}

```{r}
#| label: c07-setup
#| include: false
source("_common.R")
C07 <- dados_C()
FORM_C07 <- yield_t_ha ~ N_rate_kg_ha + irrigation_mm + mean_temp_C
FORM_GAM07 <- yield_t_ha ~ N_rate_kg_ha + s(irrigation_mm) + mean_temp_C
```

O cenario C e o unico do livro em que a resposta tem uma **cresta** e nao um
plano. O otimo de irrigacao sobe com a dose de nitrogenio, e nenhuma analise
univariada de irrigacao ve isso: a inclinacao media da irrigacao, calculada sem
controlar o nitrogenio, descreve a media de um gradiente que nao existe em
nenhum ponto especifico do campo. Este capitulo mede quanto custa, em tempo e
em previsao, escolher o motor certo para esse tipo de problema.

O pacote expoe cinco motores em `mr_fit()` e dois caminhos alternativos,
`mr_quantile()` e `mr_kernel()`. Os dois caminhos nao sao atalhos: tem estrutura
de retorno diferente, e essa diferenca e a primeira coisa que quebra o exemplo
de quem esta seguindo o manual por copia e cola.

## Os cinco motores, um a um

Todos os cinco sao exercitados aqui, no mesmo cenario e com a mesma formula
linear de partida, para que a comparacao seja sobre o motor e nao sobre o
modelo.

```{r}
#| label: c07-cinco-motores
fit_ols07 <- mr_fit(FORM_C07, C07, engine = "ols", goal = "explanation")
fit_rob07 <- suppressWarnings(mr_fit(FORM_C07, C07, engine = "robust",
                                     goal = "explanation"))
fit_q507 <- mr_fit(FORM_C07, C07, engine = "quantile", tau = 0.5,
                   goal = "explanation")
fit_ker07 <- mr_fit(FORM_C07, C07, engine = "kernel", goal = "explanation")
fit_gam07 <- mr_fit(FORM_GAM07, C07, engine = "gam", goal = "explanation")
usar("mr_fit", formula = "FORM_C", data = "dados_C()", goal = "explanation",
     engine = "ols", tau = 0.5)
usar("mr_fit", formula = "FORM_C", data = "dados_C()", goal = "explanation",
     engine = "robust", tau = 0.5)
usar("mr_fit", formula = "FORM_C", data = "dados_C()", goal = "explanation",
     engine = "quantile", tau = 0.5)
usar("mr_fit", formula = "FORM_C", data = "dados_C()", goal = "explanation",
     engine = "kernel", tau = 0.5)
usar("mr_fit", formula = "FORM_C com s(irrigation_mm)", data = "dados_C()",
     goal = "explanation", engine = "gam", tau = 0.5)

tab(data.frame(
  engine = c("ols", "robust", "quantile", "kernel", "gam"),
  pacote = c("stats", "robustbase", "quantreg", "np", "mgcv"),
  classe_do_backend = c(paste(class(fit_ols07$model), collapse = "/"),
                        paste(class(fit_rob07$model), collapse = "/"),
                        paste(class(fit_q507$model), collapse = "/"),
                        paste(class(fit_ker07$model), collapse = "/"),
                        paste(class(fit_gam07$model), collapse = "/")),
  n = c(fit_ols07$n, fit_rob07$n, fit_q507$n, fit_ker07$n, fit_gam07$n),
  n_parametros = c(length(coef(fit_ols07$model)),
                   length(coef(fit_rob07$model)),
                   length(coef(fit_q507$model)),
                   length(coef(fit_ker07$model)),
                   length(coef(fit_gam07$model))),
  stringsAsFactors = FALSE),
  caption = paste(
    "Os cinco motores. Todos devolvem o mesmo objeto mr_fit de onze campos, e",
    "diferem apenas no que esta em $model. O contador de parametros e a",
    "primeira pista de que o gam e de outra natureza: ele tem muito mais",
    "coeficientes do que preditores."))
```

Dois campos desse objeto confundem leitura. O campo `$predictors` traz os nomes
dos termos do modelo ajustado, e no `gam` a suave entra como um termo so,
porque e assim que o modelo interno a nomeia. E o campo `$tau` existe nos cinco
motores, com o mesmo valor padrao, mesmo no `ols`, onde nao tem uso nenhum.

```{r}
#| label: c07-campos-confusos
tab(data.frame(
  objeto = c("mr_fit com motor ols", "mr_fit com motor gam"),
  campo_tau = c(fit_ols07$tau, fit_gam07$tau),
  campo_engine = c(fit_ols07$engine, fit_gam07$engine),
  campo_predictors = c(paste(fit_ols07$predictors, collapse = " + "),
                       paste(fit_gam07$predictors, collapse = " + ")),
  stringsAsFactors = FALSE),
  caption = paste(
    "Os campos que confundem. O $tau vale o mesmo em todos os motores: o que",
    "diz qual motor foi usado e $engine, nunca $tau."))
cat("a formula escrita no gam foi:\n  ", deparse(FORM_GAM07), "\n")
cat("os termos que $predictors devolve sao:\n  ",
    paste(fit_gam07$predictors, collapse = " + "), "\n")
```

## O motor `gam` injeta as funcoes de suave na formula

Este e o motivo de o motor `gam` ser o mais confortavel de usar no pacote, e
vale mostrar funcionando. Nao e preciso carregar o `mgcv` no ambiente, nao e
preciso escrever `mgcv::s()` na formula, e nao e preciso construir o modelo
fora do pacote. A funcao `mr_fit()` cria um ambiente proprio, coloca `s`, `te`,
`ti` e `t2` dentro dele, e aponta a formula para esse ambiente antes de chamar
`mgcv::gam()`.

```{r}
#| label: c07-gam-injecao
cat("mgcv esta carregado no ambiente global?",
    "mgcv" %in% loadedNamespaces(), "\n")
cat("existe s() no ambiente global?      ",
    exists("s", envir = globalenv(), inherits = FALSE), "\n\n")
cat("e ainda assim a formula com s() foi resolvida:\n  ",
    deparse(fit_gam07$formula), "\n")
cat("suaves do modelo ajustado:", length(fit_gam07$model$smooth), "\n")
cat("rotulo da suave          :", fit_gam07$model$smooth[[1]]$label, "\n")
cat("base de regressao usada  :", fit_gam07$model$smooth[[1]]$bs, "\n")
```

As quatro funcoes injetadas respondem por si so, e os argumentos usuais da suave
tambem. Vale exercitar todos, porque a falta de `te` e `ti` so apareceria na
hora de montar o modelo interativo, e nao na hora de escrever o texto.

```{r}
#| label: c07-gam-quatro-suaves
FORMAS07 <- list(
  s_simples    = yield_t_ha ~ N_rate_kg_ha + s(irrigation_mm) + mean_temp_C,
  s_interativa = yield_t_ha ~ N_rate_kg_ha + s(irrigation_mm, by = N_rate_kg_ha),
  s_curva      = yield_t_ha ~ N_rate_kg_ha + s(irrigation_mm, bs = "cc") + mean_temp_C,
  s_curta      = yield_t_ha ~ N_rate_kg_ha + s(irrigation_mm, k = 5) + mean_temp_C,
  te_tensor    = yield_t_ha ~ N_rate_kg_ha + te(irrigation_mm, mean_temp_C),
  ti_tensor    = yield_t_ha ~ N_rate_kg_ha + ti(irrigation_mm) + mean_temp_C,
  t2_tensor2   = yield_t_ha ~ N_rate_kg_ha + t2(irrigation_mm) + mean_temp_C)
linhas07 <- do.call(rbind, lapply(names(FORMAS07), function(nm) {
  fit <- tryCatch(suppressWarnings(mr_fit(FORMAS07[[nm]], C07, engine = "gam")),
                  error = function(e) NULL)
  data.frame(forma = nm,
             n_suaves = if (is.null(fit)) NA_integer_ else length(fit$model$smooth),
             edf_total = if (is.null(fit)) NA_real_ else round(sum(fit$model$edf), 3),
             n_parametros = if (is.null(fit)) NA_integer_ else length(coef(fit$model)),
             resolvida = !is.null(fit),
             stringsAsFactors = FALSE)
}))
tab(linhas07, caption = paste(
  "As sete formas de suave, todas resolvidas sem carregar o mgcv no ambiente",
  "de quem escreve. O numero de coeficientes e o numero de bases, e nao o",
  "numero de preditores: e por isso que o AIC do gam nao e comparavel ao do",
  "ols, como o capitulo de validacao mostra."))
```

O que o gam ganha em flexibilidade, ganha em parametro. O numero efetivo de
graus de liberdade e a medida honesta do que ele usou de fato, e ela e sempre
menor que o numero de coeficientes ajustados.

```{r}
#| label: c07-gam-edf
edf07 <- data.frame(termo = names(fit_gam07$model$edf),
                    edf = round(fit_gam07$model$edf, 4),
                    stringsAsFactors = FALSE)
edf_total07 <- sum(fit_gam07$model$edf)
tab(edf07, caption = paste(
  "Graus de liberdade efetivos do gam, termo a termo. O intercepto e os dois",
  "preditores lineares gastam um cada; o resto vai para a suave."))
cat("soma dos graus de liberdade efetivos  :", fmt(edf_total07, 4), "\n")
cat("numero de coeficientes ajustados   :", length(coef(fit_gam07$model)), "\n")
cat("numero de observacoes              :", fit_gam07$n, "\n")
cat("parametros por observacao, no gam  :",
    fmt(length(coef(fit_gam07$model)) / fit_gam07$n, 4), "\n")
cat("parametros por observacao, no ols  :",
    fmt(length(coef(fit_ols07$model)) / fit_ols07$n, 4), "\n")
```

::: {.callout-note}
## Onde a armadilha do gam aparece
Uma suave que interpola demais tambem tem custo, e o pacote nao escolhe por
voce. O criterio de suavidade nao esta em nenhum campo do objeto `mr_fit`: ele
esta dentro de `$model`, e quem quiser o grafico tem de pedir ao `mgcv`
diretamente. Conferir a soma dos graus de liberdade efetivos antes de aceitar a
suave e o caminho curto.
:::

## `mr_quantile`: estrutura diferente de `mr_fit`

Aqui esta a quebra que o manual nao avisa. `mr_quantile()` **nao devolve um
objeto `mr_fit`**. Devolve uma lista de quatro campos, e o acesso aos
coeficientes tem um nivel a mais.

```{r}
#| label: c07-mr-quantile-estrutura
q507 <- mr_quantile(fit_q507, tau = 0.5)
usar("mr_quantile", x = "mr_fit", tau = "c(0.1, 0.25, 0.5, 0.75, 0.9)")
cat("classe devolvida         :", paste(class(q507), collapse = ", "), "\n")
cat("campos de primeiro nivel :", paste(names(q507), collapse = ", "), "\n")
cat("numero de campos         :", length(q507), "\n")
cat("tem $coefficients no 1o nivel?", "coefficients" %in% names(q507), "\n")
cat("mr_fit tem no 1o nivel  :", paste(names(as.list(fit_q507)), collapse = ", "), "\n")
```

O acesso errado nao da erro: devolve `NULL`. E um livro que usa o acesso errado
ainda renderiza, com a string "NA" no lugar do numero, e essa e a pior
propriedade possivel para um tutorial.

```{r}
#| label: c07-acesso-errado
cat("--- acesso que se escreve por costume ---\n")
cat("q507$coefficients               e NULL?", is.null(q507$coefficients), "\n")
cat("q507$coefficients$irrigation_mm e NULL?",
    is.null(q507$coefficients$irrigation_mm), "\n")
cat("o que um texto escrito assim imprimiria:",
    fmt(q507$coefficients$irrigation_mm, 4), "\n\n")
cat("--- acesso correto ---\n")
cat("q507$model$coefficients e um vetor?",
    is.null(dim(q507$model$coefficients)), "\n")
cat("q507$model$coefficients e nomeado?",
    !is.null(names(q507$model$coefficients)), "\n")
str(q507$model$coefficients)
cat("q507$model$coefficients para a irrigacao:",
    fmt(q507$model$coefficients[["irrigation_mm"]], 6), "\n")
```

A forma do objeto coeficientes **depende do numero de quantis pedidos**, e essa
e a segunda metade da armadilha. Com um quantil so, o objeto e um vetor nomeado.
Com a grade padrao, e uma matriz, com uma coluna por quantil.

```{r}
#| label: c07-coeficientes-matriz
GRADE07 <- c(0.1, 0.25, 0.5, 0.75, 0.9)
q_grade07 <- mr_quantile(fit_q507, tau = GRADE07)
cat("um quantil -> classe:", class(q507$model$coefficients),
    "| dim:", paste(dim(q507$model$coefficients), collapse = "x"), "\n")
cat("a grade    -> classe:", class(q_grade07$model$coefficients),
    "| dim:", paste(dim(q_grade07$model$coefficients), collapse = "x"), "\n")
cat("nomes das linhas :", paste(rownames(q_grade07$model$coefficients),
                                 collapse = ", "), "\n")
cat("nomes das colunas:", paste(colnames(q_grade07$model$coefficients),
                                collapse = ", "), "\n\n")
tab(round(t(q_grade07$model$coefficients), 5),
    caption = paste("Os coeficientes do cenario C nos cinco quantis da grade.",
                    "A mudanca mais visivel esta no intercepto, que e o piso da",
                    "superficie nos quantis baixos e o teto nos quantis altos."))
```

O vetor de quantis vem dentro do proprio objeto, no campo `$tau`. Quem le
`fit_q507$tau` depois de chamar `mr_quantile()` com a grade esta lendo o
quantil unico com que o `mr_fit` foi construido, e nao a grade efetivamente
ajustada. Sao dois numeros diferentes, com o mesmo nome, em objetos diferentes.

```{r}
#| label: c07-campos-quantile
tab(data.frame(
  campo = c("model", "tau", "formula", "data"),
  o_que_e = c("o objeto do quantreg, classe rq",
              "os quantis efetivamente ajustados",
              "a formula, a mesma do mr_fit de origem",
              "a tabela inteira, a mesma do mr_fit de origem"),
  onde_entra_o_erro = c("os coeficientes vivem aqui, e nao no primeiro nivel",
                       "tem o mesmo nome do $tau do mr_fit, com outro conteudo",
                       "e a mesma, caractere a caractere",
                       "e o que permite prever sem reapresentar os dados"),
  stringsAsFactors = FALSE),
  caption = "Os quatro campos de mr_quantile().")
cat("$tau do mr_fit de origem        :", fit_q507$tau, "\n")
cat("$tau do mr_quantile com a grade :", paste(q_grade07$tau, collapse = ", "), "\n")
cat("as duas formulas sao identicas?",
    identical(deparse(fit_q507$formula), deparse(q_grade07$formula)), "\n")
cat("as duas tabelas de dados sao identicas?",
    identical(dim(fit_q507$data), dim(q_grade07$data)), "\n")
```

### O que a grade aceita, e o que ela recusa

A assinatura traz uma grade como valor padrao, e a leitura apressada e que ela
seja uma lista branca. Nao e. O que o pacote verifica e apenas que o quantil
esteja no intervalo aberto.

```{r}
#| label: c07-grid-tau
linhas_tau07 <- do.call(rbind, lapply(GRADE07, function(tt) {
  q <- mr_quantile(fit_q507, tau = tt)
  data.frame(tau = tt,
             N = fmt(q$model$coefficients[["N_rate_kg_ha"]], 5),
             irrigacao = fmt(q$model$coefficients[["irrigation_mm"]], 5),
             temp = fmt(q$model$coefficients[["mean_temp_C"]], 5),
             intercep = fmt(q$model$coefficients[["(Intercept)"]], 4),
             stringsAsFactors = FALSE)
}))
tab(linhas_tau07, caption = paste(
  "Os cinco quantis da grade, um a um. O efeito da irrigacao muda pouco com o",
  "quantil: a cresta e a mesma na cauda e no centro da distribuicao."))

TAU_LIVRE07 <- 0.33
q_livre07 <- tryCatch(mr_quantile(fit_q507, tau = TAU_LIVRE07),
                      error = function(e) conditionMessage(e))
cat("\nquantil fora da grade,", fmt(TAU_LIVRE07, 2), "->",
    if (is.character(q_livre07)) paste("RECUSADO:", q_livre07) else
      paste("ACEITO, com coeficiente de irrigacao",
            fmt(q_livre07$model$coefficients[["irrigation_mm"]], 5)), "\n")
cat("\no que e recusado sao as bordas:\n")
for (tt in list(0, 1, -0.1, 1.5, c(0, 1))) {
  r <- tryCatch({mr_quantile(fit_q507, tau = tt); "ACEITO"},
                error = function(e) conditionMessage(e))
  cat("  tau =", paste(format(tt), collapse = " e "), "->", r, "\n")
}
```

A implicacao pratica e a seguinte: a grade do valor padrao e uma escolha
editorial do autor, nao uma restricao do metodo. O bloco anterior ajustou um
quantil fora da grade, e ele foi aceito, com o coeficiente de irrigacao medido
e mostrado na saida. O mesmo vale para `mr_fit()` com o motor `quantile` e
esse mesmo `tau`. Quem escreve um quantil na borda do intervalo, fechado em
cima ou embaixo, recebe erro, e a mensagem diz exatamente o que fazer.

## `mr_fit(engine = "quantile")` e `mr_quantile()` dao o mesmo modelo?

O livro fez a pergunta, e a resposta e sim, com a precisao da maquina. Vale
medir em vez de supor, porque uma diferenca de metodo aqui mudaria a decisao
de qual caminho usar.

```{r}
#| label: c07-equivalencia-quantile
c1 <- coef(fit_q507$model)
c2 <- q507$model$coefficients
diferenca07 <- max(abs(unname(c1) - unname(c2)))
tab(data.frame(
  termo = names(c1),
  mr_fit_quantile = round(as.numeric(c1), 8),
  mr_quantile = round(as.numeric(c2), 8),
  stringsAsFactors = FALSE),
  caption = "Os dois caminhos, no mesmo quantil, lado a lado.")
cat("maior diferenca absoluta:", fmt(diferenca07, 12), "\n")
cat("all.equal:", isTRUE(all.equal(unname(c1), unname(c2))), "\n")
cat("\nentao qual usar?\n")
cat("mr_fit: devolve objeto mr_fit, que e o que mr_validate e mr_compare aceitam\n")
cat("mr_quantile: devolve lista de quatro campos, e aceita uma GRADE de quantis\n")
```

A diferenca real entre os dois caminhos nao e o modelo, e a **interface**: um
devolve o objeto que o resto do pacote consome, o outro devolve uma estrutura
que o resto do pacote nao reconhece. E a restricao do `tau` unico na
validacao mostra o outro lado da troca: pela grade, e possivel ajustar cinco
quantis de uma vez, mas e preciso escolher um deles para poder validar.

```{r}
#| label: c07-quantile-nao-e-mr-fit
cat("mr_validate em mr_fit de quantile com varios tau ->",
    tryCatch({mr_validate(mr_fit(FORM_C07, C07, engine = "quantile",
                                 tau = GRADE07, goal = "prediction"), v = 3)
             "aceitou"},
           error = function(e) conditionMessage(e)), "\n")
cat("\no mr_quantile nao e mr_fit, e o resto do pacote recusa:\n")
cat("mr_validate(mr_quantile(...)) ->",
    tryCatch({mr_validate(q507, v = 3); "aceitou"},
             error = function(e) conditionMessage(e)), "\n")
cat("mr_diagnose(mr_quantile(...)) ->",
    tryCatch({mr_diagnose(q507); "aceitou"},
             error = function(e) conditionMessage(e)), "\n")
```

## `mr_quantile` ignora o modelo que recebeu

Um achado que muda a leitura do argumento `x`. `mr_quantile()` nao usa o ajuste
que esta em `x$model`: ele le `x$formula` e `x$data` e ajusta de novo. O mesmo
acontece com `mr_kernel()`. Isso significa que o resultado nao depende do motor
do `mr_fit` de origem.

```{r}
#| label: c07-reajuste
q_de_ols07 <- mr_quantile(fit_ols07, tau = 0.5)
q_de_q507 <- mr_quantile(fit_q507, tau = 0.5)
cat("mr_quantile a partir de um mr_fit ols e de um mr_fit quantile\n")
cat("dao o mesmo vetor de coeficientes?",
    isTRUE(all.equal(q_de_ols07$model$coefficients,
                     q_de_q507$model$coefficients)), "\n")
cat("motores de origem: ols e quantile\n\n")
erro_reajuste07 <- tryCatch({mr_quantile(fit_gam07, tau = 0.5); NA_character_},
                            error = function(e) "erro")
cat("mr_quantile a partir do mr_fit de gam ->",
    if (is.na(erro_reajuste07)) "aceitou" else "ERRO", "\n")
cat("a mensagem dessa recusa e escrita pelo R no idioma da sessao, e por isso\n")
cat("o livro nao a reproduz aqui. O motivo ja foi medido acima: mr_fit guarda\n")
cat("a formula original, e a funcao s() so existe no ambiente que mr_fit monta\n")
cat("no momento do ajuste.\n")
```

O lado bom desse desenho e que `mr_quantile()` funciona a partir de um `mr_fit`
de qualquer motor, inclusive o motor `ols`, o que torna o caminho util para
justificar um quantil sem trocar o modelo ajustado. O lado ruim e que a funcao
nao reaproveita o ajuste que recebeu, e paga o tempo do ajuste de novo.

## `mr_kernel`: o preco do modelo sem forma

`mr_kernel()` delega ao pacote `np`, que estima a funcao de regressao por
meios nao parametricos e sorteia a largura de banda por validacao cruzada
interna. O preco disso e medido, e nao estimado de memoria.

```{r}
#| label: c07-kernel-tempo
REPETICOES07 <- 3
MULT_GAM07 <- 50
MULT_OLS07 <- 200
tempos_kernel07 <- vapply(seq_len(REPETICOES07), function(i)
  system.time(mr_kernel(fit_ker07))[["elapsed"]], numeric(1))
tempo_gam07 <- system.time(for (i in seq_len(MULT_GAM07))
  mr_fit(FORM_GAM07, C07, engine = "gam"))[["elapsed"]] / MULT_GAM07
tempo_ols07 <- system.time(for (i in seq_len(MULT_OLS07))
  mr_fit(FORM_C07, C07, engine = "ols"))[["elapsed"]] / MULT_OLS07
cat("n do cenario C:", nrow(C07), "\n")
cat("mr_kernel(), uma medida por repeticao:", REPETICOES07, "\n")
cat("mr_fit gam, media de", MULT_GAM07, "ajustes\n")
cat("mr_fit ols, media de", MULT_OLS07, "ajustes\n\n")
cat("mr_kernel() (s por chamada):", paste(fmt(tempos_kernel07, 2), collapse = ", "), "\n")
cat("  minimo:", fmt(min(tempos_kernel07), 2),
    "| maximo:", fmt(max(tempos_kernel07), 2), "\n")
cat("mr_fit gam (s por ajuste):", fmt(tempo_gam07, 4), "\n")
cat("mr_fit ols (s por ajuste):", fmt(tempo_ols07, 6), "\n\n")
cat("razao kernel/gam:", fmt(mean(tempos_kernel07) / tempo_gam07, 1), "\n")
cat("razao kernel/ols :", fmt(mean(tempos_kernel07) / tempo_ols07, 1), "\n")
cat("razao gam/ols    :", fmt(tempo_gam07 / tempo_ols07, 1), "\n")
```

O numero acima e medido nesta maquina, nesta sessao, e ele muda de maquina para
maquina. O que este livro declara e uma **politica de custo**, e nao um
benchmark: a razao entre os motores e o que o leitor deve levar, e nao o segundo
absoluto. Tres repeticoes mostram a ordem de grandeza e mostram tambem a
dispersao, e aqui a dispersao e da propria ordem de grandeza do tempo medido.

O proprio pacote `np` registra o tempo que gastou, o que da uma segunda
medida, independente da primeira.

```{r}
#| label: c07-kernel-tempo-do-pacote
kk07 <- mr_kernel(fit_ker07)
usar("mr_kernel", x = "mr_fit")
cat("tempo gasto pelo proprio np:", fmt(kk07$bandwidth$total.time, 2), "s\n")
cat("tempo medido por system.time na chamada:",
    fmt(min(tempos_kernel07), 2), "a", fmt(max(tempos_kernel07), 2), "s\n")
cat("classe devolvida:", paste(class(kk07), collapse = ", "), "\n")
cat("campos          :", paste(names(kk07), collapse = ", "), "\n")
cat("classe da largura de banda:", class(kk07$bandwidth), "\n")
cat("metodo de selecao da largura de banda:",
    as.character(kk07$bandwidth$method), "\n")
cat("numero de observacoes usadas na busca:", kk07$bandwidth$nobs, "\n")
```

Repare no que a tabela de campos revela: o objeto `mr_fit` do motor `kernel`
**nao tem** o campo `bandwidth`. A largura de banda so aparece no objeto que
`mr_kernel()` devolve. Quem precisa auditar a escolha do `np` tem de passar por
`mr_kernel()`.

```{r}
#| label: c07-kernel-campos
cat("mr_fit de kernel tem campo $bandwidth?",
    "bandwidth" %in% names(as.list(fit_ker07)), "\n")
cat("mr_kernel() tem campo $bandwidth?      ",
    "bandwidth" %in% names(kk07), "\n")
cat("existe metodo predict para a classe mr_kernel?",
    !is.null(utils::getS3method("predict", "mr_kernel", optional = TRUE)), "\n")
cat("existe metodo predict para a classe mr_fit?  ",
    !is.null(utils::getS3method("predict", "mr_fit", optional = TRUE)), "\n")
cat("existe metodo coef para a classe mr_kernel?  ",
    !is.null(utils::getS3method("coef", "mr_kernel", optional = TRUE)), "\n")
```

::: {.callout-warning}
## Onde o `...` do motor kernel atrapalha
O pacote repassa o `...` de `mr_fit()` direto para `npregbw()`. O caminho para
inspecionar a largura de banda, portanto, nao e pelo `mr_fit`: e pelo
`mr_kernel()`, que devolve o objeto de largura de banda inteiro. Quem passa
argumento de bandwidth pelo `mr_fit` aceita o resultado sem poder verificar, no
objeto que recebeu, qual metodo foi de fato usado.
:::

O crescimento com o tamanho da amostra e o que torna essa razao ainda mais
importante, porque a largura de banda e escolhida por busca sobre subconjuntos
da amostra.

```{r}
#| label: c07-kernel-escala
meia07 <- C07[seq_len(50), ]
tempos_meio07 <- vapply(seq_len(REPETICOES07), function(i)
  system.time(mr_kernel(mr_fit(FORM_C07, meia07, engine = "kernel")))[["elapsed"]],
  numeric(1))
cat("mr_kernel() com n =", nrow(meia07), "(s):",
    paste(fmt(tempos_meio07, 2), collapse = ", "), "\n")
cat("mr_kernel() com n =", nrow(C07), "(s):",
    paste(fmt(tempos_kernel07, 2), collapse = ", "), "\n")
cat("razao entre os dois tamanhos de amostra:",
    fmt(max(tempos_kernel07) / max(tempos_meio07), 1), "\n")
```

O que se paga por esse tempo e uma superficie sem forma prescrita. E a
vantagem, no cenario C, e grande: a cresta e uma propriedade do gerador, e o
`np` nao precisa que ninguem a diga.

## O que cada motor entrega, medido

A pergunta que o capitulo responde e "qual motor usar para que objetivo". A
medida que responde e a previsao fora de amostra, obtida com o proprio
`mr_validate()` do pacote, no mesmo cenario e com a mesma divisao. E uma
medida declarada como ilustracao: uma realizacao com poucas repeticoes, sem
pretensao de taxa de acerto.

```{r}
#| label: c07-validacao-por-motor
MOTORES07 <- list(ols = fit_ols07, robust = fit_rob07, quantile = fit_q507,
                  kernel = fit_ker07, gam = fit_gam07)
val07 <- lapply(MOTORES07, function(f) {
  f$goal <- "prediction"
  mr_validate(f, v = 3, repeats = 1, seed = 11L)
})
usar("mr_validate", x = "mr_fit", v = 3, repeats = 1, seed = 11L)
tab07 <- do.call(rbind, lapply(names(val07), function(nm) {
  s <- val07[[nm]]$summary
  data.frame(engine = nm,
             R2 = round(s$mean[s$metric == "R2"], 4),
             RMSE = round(s$mean[s$metric == "RMSE"], 4),
             MAE = round(s$mean[s$metric == "MAE"], 4),
             stringsAsFactors = FALSE)
}))
tab(tab07, caption = paste(
  "Previsao fora de amostra dos cinco motores, no cenario C, com o mesmo v, o",
  "mesmo seed e uma realizacao. E uma ilustracao de ordem de grandeza, e nao",
  "uma taxa de acerto: o capitulo de validacao declara a politica de",
  "repeticao que este capitulo nao pode declarar."))
```

O kernel vence com folga, e nao e surpresa: a superficie verdadeira e um
polinomio de segundo grau em tres variaveis, e o `np` representa isso sem
hipotese nenhuma. O gam chega a boa parte do ganho e custa uma fracao do tempo.
O `ols`, que e o motor padrao de todo o resto do livro, e o pior deles, e a
razao esta visivel na figura: ele tenta descrever uma cresta com uma reta.

```{r}
#| label: c07-figura-motores
N_REF07 <- 100
grade_C07 <- data.frame(irrigation_mm = seq(100, 400, by = 2),
                         N_rate_kg_ha = N_REF07, mean_temp_C = 26)
grade_C07$verdadeira <- 12 - 0.00090 *
  (grade_C07$irrigation_mm - (80 + 1.20 * grade_C07$N_rate_kg_ha))^2
grade_C07$ols <- as.numeric(predict(fit_ols07$model, newdata = grade_C07))
grade_C07$gam <- as.numeric(predict(fit_gam07$model, newdata = grade_C07))
grade_C07$kernel <- as.numeric(predict(fit_ker07$model, newdata = grade_C07))
erro_max07 <- vapply(c("ols", "gam", "kernel"),
                     function(m) max(abs(grade_C07[[m]] - grade_C07$verdadeira)),
                     numeric(1))
cat("maior erro absoluto contra a superficie plantada, no nitrogenio de",
    N_REF07, "kg/ha:\n")
for (m in names(erro_max07)) cat("  ", m, ":", fmt(erro_max07[[m]], 3), "t/ha\n")
cat("irrigacao do maximo segundo o ols:",
    round(grade_C07$irrigation_mm[which.max(grade_C07$ols)]), "mm\n")
cat("irrigacao do maximo segundo a superficie plantada:",
    round(80 + 1.20 * N_REF07), "mm\n")

curvas07 <- rbind(
  data.frame(irrigation_mm = grade_C07$irrigation_mm,
             motor = "superficie plantada", fit = grade_C07$verdadeira),
  data.frame(irrigation_mm = grade_C07$irrigation_mm, motor = "ols",
             fit = grade_C07$ols),
  data.frame(irrigation_mm = grade_C07$irrigation_mm, motor = "gam",
             fit = grade_C07$gam),
  data.frame(irrigation_mm = grade_C07$irrigation_mm, motor = "kernel",
             fit = grade_C07$kernel))
curvas07$motor <- factor(curvas07$motor,
                         levels = c("superficie plantada", "ols", "gam", "kernel"))
ggplot(curvas07, aes(x = irrigation_mm, y = fit, colour = motor, linetype = motor)) +
  geom_line(linewidth = .9) +
  scale_colour_manual(values = c("superficie plantada" = VERDE, "ols" = VERM,
                                 "gam" = AZUL, "kernel" = ROXO)) +
  scale_linetype_manual(values = c("superficie plantada" = "dashed",
                                   "ols" = "solid", "gam" = "solid",
                                   "kernel" = "solid")) +
  labs(x = "Irrigacao (mm)", y = "Produtividade ajustada (t/ha)",
       colour = NULL, linetype = NULL,
       title = "Tres motores contra a superficie plantada",
       subtitle = paste("Cenario C na dose de nitrogenio de referencia.",
                        "A reta do ols nao tem por onde virar; o gam acompanha",
                        "a cresta; o kernel chega nela.")) +
  tema_pacote()
```

::: {.callout-important}
## O que a figura mostra que o R2 nao mostra
A curva do `ols` tem o maximo longe do maximo da superficie plantada, e a
distancia entre as duas posicoes e a perda de produtividade que a @sec-crista
quantifica. Um R2 de previsao baixo e o sintoma. A posicao do maximo e o
diagnostico, e ela e a leitura que o relatorio de manejo precisa.
:::

```{r}
#| label: c07-fechar
salvar_uso("07")
salvar_decisoes("07",
  paste("Usar gam como motor padrao de forma; usar quantile quando a pergunta",
        "e sobre a cauda da distribuicao; e usar kernel so quando o tempo",
        "medido em segundos for aceitavel no trabalho inteiro."),
  paste("No cenario C, o R2 fora de amostra foi",
        fmt(tab07$R2[tab07$engine == "ols"], 4), "para o ols,",
        fmt(tab07$R2[tab07$engine == "gam"], 4), "para o gam e",
        fmt(tab07$R2[tab07$engine == "kernel"], 4), "para o kernel. O preco",
        "medido nesta execucao: mr_kernel() levou",
        fmt(min(tempos_kernel07), 2), "a", fmt(max(tempos_kernel07), 2),
        "s no cenario completo, contra", fmt(tempo_ols07, 6),
        "s do ols e", fmt(tempo_gam07, 4),
        "s do gam: razao de", fmt(mean(tempos_kernel07) / tempo_gam07, 1),
        "vezes sobre o gam. O gam entrega boa parte do ganho do kernel por uma",
        "fracao do preco."))
```
