# Relatorio, traceabilidade e o fim da API {#sec-relatorio}

```{r}
#| label: setup-09
#| include: false
source("_common.R")
A <- dados_A(); B <- dados_B(); F <- dados_F()
```

Falta um capitulo sobre as duas funcoes que fecham o fluxo de trabalho, e que
sao as que transformam uma sequencia de comandos em um documento que outra
pessoa consegue auditar. Sao elas tambem as duas que revelam mais sobre o
comportamento real do pacote, porque uma delas **falha em silencio** num caso
especifico.

## `mr_capabilities`: o que esta instalado de fato

A primeira funcao do livro nao e do pacote, e a ultima: `mr_capabilities()`.
Ela devolve a lista de modulos, o motor de cada um e se o pacote de
dependencia esta disponivel nesta maquina.

```{r}
#| label: capacidades
caps <- as.data.frame(mr_capabilities())
usar("mr_capabilities")
tab(caps, caption = paste(
  "Os modulos do pacote e o motor de cada um. A coluna `available` e",
  "calculada no momento do render, com requireNamespace(), e nao declarada.",
  "Se voce ler este livro numa maquina sem `stabs`, a linha correspondente",
  "vai aparecer como indisponivel, e o texto continua valendo."))
cat("\nmodulos disponiveis:", sum(caps$available), "de", nrow(caps), "\n")
cat("modulos indisponiveis:",
    if (any(!caps$available)) paste(caps$module[!caps$available], collapse = ", ")
    else "nenhum nesta maquina", "\n")
```

Este quadro e a resposta honesta a pergunta "posso rodar o livro inteiro aqui?".
O pacote foi desenhado para **funcionar sem os motores opcionais**: o nucleo de
MQO, diagnosticos, colinearidade, inferencia e relatorio roda com R puro, e uma
funcao que precisa de motor opcional falha com mensagem que nomeia o pacote que
falta. O livro nao depende de nenhum dos opcionais para os capitulos 1 a 4.

```{r}
#| label: capacidade-ausente
## o que o usuario ve quando o backend nao esta
mensagem_backend <- tryCatch(
  multiRegFlow::mr_importance(
    structure(list(), class = "mr_fit"), "lmg"),
  error = function(e) conditionMessage(e))
cat("mensagem para objeto invalido:", mensagem_backend, "\n")
```

## `mr_example_data`: os cinco conjuntos congelados

O pacote tambem entrega cinco conjuntos sinteticos congelados. Eles sao
materiais de ensino, e a documentacao do pacote e explicita que nunca devem ser
apresentados como medicoes de campo.

```{r}
#| label: datasets-pacote
nomes_pacote <- c("soil_fertility", "plant_growth", "agronomy_collinear",
                  "irrigation_nonlinear", "agronomy_heteroskedastic")
tab(data.frame(dataset = nomes_pacote,
               n = vapply(nomes_pacote, function(z) nrow(mr_example_data(z)), integer(1)),
               p = vapply(nomes_pacote, function(z) ncol(mr_example_data(z)), integer(1)),
               stringsAsFactors = FALSE),
    caption = paste("Os cinco conjuntos do pacote. Este livro usa dados",
                    "PROPRIOS, gerados aqui, e nao estes, porque os cenarios",
                    "precisam de discrepancia plantada e estes nao tem."))
usar("mr_example_data", name = "os cinco, um a um")
cat("chamada sem argumento devolve o primeiro conjunto, nao a lista de nomes:\n")
cat("  dim(mr_example_data()) =", paste(dim(mr_example_data()), collapse = " x "), "\n")
cat("  nome invalido e recusado com a lista de opcoes:\n")
cat("   ", tryCatch(mr_example_data("nao_existe"),
                   error = function(e) conditionMessage(e)), "\n")
```

::: {.callout-note}
## Um detalhe que pode confundir

`mr_example_data()` **sem argumento** nao lista os conjuntos disponiveis: devolve
o primeiro da lista, `soil_fertility`. A documentacao do pacote descreve o
parametro `name` como "One of ...", e quem espera um catalogo recebe um quadro de
dados. Nao e erro, mas e a forma como a funcao foi escrita, e vale saber antes
de escribir codigo que dependa dela. O @sec-cobertura registra este item na
nota tecnica.
:::

## `mr_report`: o documento que outra pessoa consegue auditar

`mr_report()` produz Markdown. E a funcao que fecha o fluxo: ela recolhe o
ajuste, os diagnosticos, a inferencia, a colinearidade, as observacoes
influentes e as recomendacoes em um unico texto.

```{r}
#| label: relatorio-cabecalho
rel <- mr_report(mr_fit(FORM_A, A, goal = "explanation"))
usar("mr_report", x = "mr_fit", vcov = "auto", validation = NULL,
     v = 5, repeats = 3, seed = 123)
cat("classe do retorno:", class(rel), "| caracteres:", nchar(rel), "\n")
cat("numero de linhas :", length(strsplit(rel, "\n")[[1]]), "\n\n")
cat("secoes encontradas:\n")
linhas_rel <- strsplit(rel, "\n")[[1]]
cabec <- linhas_rel[grepl("^#+ ", linhas_rel)]
for (h in cabec) cat("  ", h, "\n")
```

O relatorio tem um `vcov` proprio, com valores `auto`, `classical` e `HC3`.
O `auto` escolhe a covarianca com base no que o diagnostico encontrou, e e a
opcao que o livro recomenda em campo.

```{r}
#| label: relatorio-vcov
tab(data.frame(vcov = c("auto", "classical", "HC3"),
               o_que_faz = c("escolhe a covarianca a partir do diagnostico",
                             "forca o MQO classico, com o intervalo antigo",
                             "forca HC3, com o intervalo robusto"),
               caracteres = c(nchar(mr_report(mr_fit(FORM_A, A), vcov = "auto")),
                              nchar(mr_report(mr_fit(FORM_A, A), vcov = "classical")),
                              nchar(mr_report(mr_fit(FORM_A, A), vcov = "HC3"))),
               stringsAsFactors = FALSE),
    caption = paste("O argumento vcov de mr_report. A coluna de caracteres",
                    "mostra que as tres opcoes produzem textos de tamanhos",
                    "diferentes, o que confirma que o caminho exercido muda."))
cat("vcov invalido e recusado:\n  ",
    tryCatch(mr_report(mr_fit(FORM_A, A), vcov = "HCX"),
             error = function(e) conditionMessage(e)), "\n")
```

O relatorio tambem aceita `validation`, e quando o objetivo do ajuste e
predicao, o relatorio inclui a tabela de desempenho fora de amostra.

```{r}
#| label: relatorio-arquivo
destino <- file.path(ART, "relatorio-cenario-A.md")
mr_report(mr_fit(yield_t_ha ~ organic_matter_pct + available_P_mg_dm3 +
                          season_rain_mm, F, goal = "prediction"),
          file = destino,
          validation = TRUE, v = 5, repeats = 2, seed = 11)
cat("arquivo gravado:", basename(destino), "|",
    "bytes:", file.size(destino), "\n")
cat("existe:", file.exists(destino), "\n")
linhas_f <- readLines(destino, warn = FALSE)
cat("primeira linha do arquivo:", linhas_f[1], "\n")
```

Quando `file` e fornecido, a funcao **grava o arquivo e continua devolvendo o
texto**. Quem esquece de usar o valor de retorno e passa a trabalhar com `NULL`
depois de pedir o relatorio, o que e a origem classica do erro "o relatorio sumiu".

## O achado: `mr_compare` devolve `NA` sem explicar

Este capitulo fecha com um comportamento que merece registro, e que foi
descoberto executando e nao lendo.

`mr_compare()` devolve duas tabelas: `$inference`, com ajuste, e `$prediction`,
com desempenho fora de amostra. A tabela de ajuste calcula AIC e BIC. Para os
motores `robust` e `kernel`, essas duas colunas **sao `NA`**, porque
`stats::AIC()` nao se aplica aos objetos desses motores, e o pacote preenche o
valor com `NA` em silencio, sem aviso.

```{r}
#| label: achado-na-silencioso
C <- dados_C()
f_lin <- mr_fit(yield_t_ha ~ irrigation_mm + N_rate_kg_ha + mean_temp_C, C)
f_rob <- mr_fit(yield_t_ha ~ irrigation_mm + N_rate_kg_ha + mean_temp_C, C,
                engine = "robust")
f_ker <- mr_fit(yield_t_ha ~ irrigation_mm + N_rate_kg_ha + mean_temp_C, C,
                engine = "kernel")
cmp4 <- mr_compare(linear = f_lin, robust = f_rob, kernel = f_ker,
                   v = 5, repeats = 1, seed = 7)
tab(cmp4$inference, caption = paste(
  "mr_compare()$inference para tres motores. AIC e BIC sao NA para robust e",
  "kernel, e a coluna `note` do lado de predicao tambem fica vazia. O usuario",
  "ve NA e nao recebe nenhuma pista de que a causa e o motor, e nao o modelo."))
cat("\nlinhas com AIC NA:", sum(is.na(cmp4$inference$AIC)), "de",
    nrow(cmp4$inference), "\n")
cat("motores afetados:", paste(cmp4$inference$model[is.na(cmp4$inference$AIC)],
                              collapse = ", "), "\n")
```

E o motor `robust` acrescenta um segundo problema no mesmo comando: o
`robustbase` emite um aviso de nao convergencia durante a validacao, e o
resultado **entra na tabela assim mesmo**, sem marca de que o ajuste nao
convergiu.

```{r}
#| label: achado-aviso-vaza
cat("o aviso que vaza do motor robust:\n")
aviso <- withCallingHandlers(
  tryCatch(mr_validate(f_rob, v = 5, repeats = 1, seed = 7), silent = TRUE),
  warning = function(w) {
    cat("  AVISO:", conditionMessage(w), "\n"); invokeRestart("muffleWarning")
  })
cat("o objeto de retorno continua sendo um data.frame de",
    nrow(aviso$metrics), "linha, sem nenhuma coluna que marque a nao convergencia\n")
```

::: {.callout-important}
## O que o leitor deve fazer com este achado

A leitura correta nao e "o pacote esta quebrado". E: **quando uma celula do
resultado for `NA`, pergunte de que tipo de celula se trata antes de concluir
sobre o modelo**. Uma celula `NA` no AIC de um motor robusto significa que a
metrica nao existe para aquele motor, e nao que o modelo e ruim. A
@sec-nota tecnica e o `RELATORIO-AO-AUTOR.md` registram o item com a correcao
sugerida.
:::

## O que o capitulo nao cobre

Este capitulo nao discute **tamanho de amostra** nem **plano de amostragem**, que
sao decisoes anteriores a qualquer uma das funcoes do pacote. `mr_validate()`
informa o erro de previsao de um modelo ajustado; ele nao diz quantas
parcelas seriam necessarias para reduzi-lo. Se a pergunta for quantas
parcelas sao necessarias, a resposta esta em outro lugar.

```{r}
#| label: fechar-09
cat("funcoes do pacote usadas neste capitulo: mr_capabilities, mr_example_data,",
    "mr_report, mr_compare, mr_validate\n")
salvar_uso("09")
salvar_decisoes("09",
  paste("Ler a coluna `note` de mr_compare()$prediction e a coluna `clusters` de",
        "mr_inference() antes de concluir sobre o modelo."),
  paste("mr_compare() devolve AIC e BIC como NA para os motores robust e kernel,",
        "sem aviso e sem texto na coluna note; mr_inference(vcov='cluster')",
        "aceita vetor numerico continuo e devolve 160 agrupamentos em 180",
        "observacoes, tambem sem aviso. Os dois numeros sao visiveis nas",
        "colunas, e por isso a leitura existe e e o que separa conclusao de",
        "palpite."))
```


