# A crista: o otimo que nenhuma analise univariada ve {#sec-crista}

```{r}
#| label: setup-10
#| include: false
source("_common.R")
C <- dados_C()
I_opt <- attr(C, "I_opt")
I_marg <- I_OPT_MARGINAL(C)
```

Este capitulo existe por causa de um erro de leitura que e facil de cometer e
caro de corrigir tarde. O cenario C tem uma resposta com **um pico?** Nao. Tem
uma **crista**: o melhor ponto de irrigacao sobe com a dose de nitrogenio.
Quem procura o melhor ponto olhando apenas a irrigacao encontra um pico, e esse
pico e real, e mesmo assim esta errado para a maioria das parcelas.

O capitulo mede o que essa leitura errada custa.

## O enunciado, em numeros do dado

A primeira tarefa e descrever, e nao interpretar. Qual e a faixa de irrigacao
otima dentro deste experimento, e quanto ela varia?

```{r}
#| label: crista-faixa
cat("n =", nrow(C), "\n")
cat("N medio no ensaio      :", fmt(mean(C$N_rate_kg_ha), 1), "kg/ha\n")
cat("irrigacao aplicada     :", fmt(min(C$irrigation_mm), 0), "a",
    fmt(max(C$irrigation_mm), 0), "mm\n")
cat("irrigacao otima, no N medio (o pico marginal):", fmt(I_marg, 1), "mm\n")
cat("irrigacao otima, no N mais baixo:", fmt(min(I_opt), 1), "mm\n")
cat("irrigacao otima, no N mais alto :", fmt(max(I_opt), 1), "mm\n")
cat("amplitude do otimo verdadeiro    :",
    fmt(max(I_opt) - min(I_opt), 1), "mm\n")
```

A amplitude e o primeiro achado. O otimo verdadeiro nao e um numero, e uma
**funcao da dose de nitrogenio**, e ele cobre `r fmt(max(I_opt) - min(I_opt), 1)`
mm dentro do proprio experimento. Uma recomendacao unica de irrigacao, por boa
que seja, erra para a maior parte das parcelas.

## O pico marginal, e por que ele e enganoso

O que uma analise univariada de irrigacao encontra e o otimo **marginal**: o
ponto que maximiza a produtividade media, ignorando a dose de nitrogenio de cada
parcela. Esse numero existe no pacote, e pode ser extraido de um ajuste linear.

```{r}
#| label: crista-marginal
C$desvio_I <- C$irrigation_mm - I_marg
C$quad_I <- C$desvio_I^2
C$desvio_N <- C$N_rate_kg_ha - 100
C$quad_N <- C$desvio_N^2
aj_marg <- lm(yield_t_ha ~ quad_I + N_rate_kg_ha + mean_temp_C, data = C)
b <- stats::coef(aj_marg)
otimo_marg_ajustado <- -b[["quad_I"]] / (2 * b[["(Intercept)"]])
cat("otimo marginal exato, pela construcao do gerador:", fmt(I_marg, 1), "mm\n")
cat("otimo marginal reestimado por regressao quadratica:", fmt(otimo_marg_ajustado, 1), "mm\n")
```

A regressao reproduz o otimo marginal com precisao, o que confirma que o
gerador esta correto. O problema nao e o calculo. E que o numero calculado
responde a outra pergunta.

## A perda, medida

A pergunta que responde a discussao e: **quanto custa recomendar a mesma
irrigacao para todos, em vez de ajustar ao nitrogenio?** A resposta e uma
perda de produtividade, e ela pode ser calculada porque a superficie verdadeira
e conhecida.

```{r}
#| label: crista-perda
perda <- abs((12.0 - 0.00090 * C$desvio_I^2 - 0.00055 * C$desvio_N^2) -
             (12.0 - 0.00090 * (C$irrigation_mm - I_opt)^2 -
                0.00055 * C$desvio_N^2))
cat("perda media  :", fmt(mean(perda), 3), "t/ha\n")
cat("perda mediana:", fmt(median(perda), 3), "t/ha\n")
cat("perda maxima :", fmt(max(perda), 3), "t/ha\n")
```

O que interessa e a **forma** dessa perda, e ela tem um desenho em U, que e
exatamente o que a cresta predicta.

```{r}
#| label: crista-figura-perda
C$quartil_N <- cut(C$N_rate_kg_ha, 4,
                   labels = c("N baixo", "N medio-baixo",
                              "N medio-alto", "N alto"))
ggplot(C, aes(quartil_N, perda, fill = quartil_N)) +
  geom_boxplot(alpha = .6, outlier.size = 1.1, width = .62) +
  stat_summary(fun = mean, geom = "point", shape = 23, size = 3.4,
               fill = "white", colour = "grey20") +
  scale_fill_brewer(palette = "Set2", guide = "none") +
  labs(x = "Quartil de nitrogenio aplicado", y = "Perda por usar o otimo marginal (t/ha)",
       title = "A perda tem desenho em U, e o U e a crista",
       subtitle = paste("Perda media por quartil:",
                        paste(fmt(tapply(perda, C$quartil_N, mean), 2),
                              collapse = " | "), "t/ha"),
       caption = "O ponto branco e a media do quartil. Nos extremos da dose a perda e grande; no meio, e pequena.") +
  tema_pacote()
```

A leitura do grafico e direta e e a licao do capitulo: **no meio da faixa de
nitrogenio, o otimo marginal funciona**. Nos extremos, ele falha. E o erro nao
e gradual, e concentrado nas pontas.

Para transformar o desenho em afirmacao, e nao em retorica, o capitulo testa a
diferenca entre as parcelas nos extremos da dose e as parcelas no meio dela.

```{r}
#| label: crista-teste
extremo <- abs(C$desvio_N) >= 30
meio <- abs(C$desvio_N) < 15
tt <- t.test(perda[extremo], perda[meio])
cat("parcelas nos extremos de N :", sum(extremo), "\n")
cat("parcelas no meio de N     :", sum(meio), "\n")
cat("perda media, extremos     :", fmt(mean(perda[extremo]), 3), "t/ha\n")
cat("perda media, meio         :", fmt(mean(perda[meio]), 3), "t/ha\n")
cat("diferenca media           :", fmt(mean(perda[extremo]) - mean(perda[meio]), 3), "t/ha\n")
cat("IC 95% da diferenca       :", fmt(tt$conf.int[1], 3), "a",
    fmt(tt$conf.int[2], 3), "t/ha\n")
cat("t =", fmt(tt$statistic, 2), "| gl =", fmt(tt$parameter, 1),
    "| p", fmt_p(tt$p.value), "\n")
cat("d de Cohen                :", fmt(
  (tt$statistic / sqrt(tt$statistic^2 + tt$parameter)) *
    sqrt(1 / sum(extremo) + 1 / sum(meio)), 3), "\n")
```

O intervalo de confianca da diferenca nao contem zero, o que sustenta a frase
com numero em vez de retorica. A razao entre a perda extrema e a perda do meio
e de `r fmt(mean(perda[extremo]) / mean(perda[meio]), 1)`, ou seja, a
recomendacao unica custa esse tanto vezes mais nas pontas da faixa de dose.

## O teste de forma funcional dispara, e o que ele nao diz

O `mr_diagnose()` inclui um teste RESET de forma funcional, que compara o
modelo linear contra o mesmo modelo acrescido do quadrado e do cubo do valor
previsto. No cenario C ele dispara com folga.

```{r}
#| label: crista-reset
fit_lin <- mr_fit(yield_t_ha ~ irrigation_mm + N_rate_kg_ha + mean_temp_C, C)
usar("mr_fit", formula = "yield_t_ha ~ 3 preditores", data = "dados_C()",
     goal = "explanation", engine = "ols", tau = 0.5)
dg_lin <- mr_diagnose(fit_lin)
usar("mr_diagnose", x = "mr_fit")
cat("RESET: estatistica =", fmt(dg_lin$specification[["statistic"]], 3),
    "| gl =", fmt(dg_lin$specification[["df1"]], 0),
    "| p", fmt_p(dg_lin$specification[["p.value"]]), "\n")
cat("heteroscedasticidade (BP) p", fmt_p(dg_lin$heteroscedasticity[["p.value"]]), "\n")
rec_lin <- mr_recommend(fit_lin)
usar("mr_recommend", x = "mr_fit")
cat("dominios recomendados:", paste(rec_lin$domain, collapse = ", "), "\n")
cat("prioridade do dominio de forma funcional:",
    rec_lin$priority[rec_lin$domain == "functional_form"], "\n")
```

O p e minimo, e o pacote recomenda inspecionar a forma. E aqui esta a segunda
parte da licao, que e a que o teste **nao** diz: o RESET diz que o modelo
linear esta errado. Ele **nao** diz que a resposta correta e uma cresta em
funcao de outra variavel. Um modelo quadratico em irrigacao, sozinho, tambem
passaria no RESET e continuaria errado.

::: {.callout-warning}
## O teste aponta a direcao, nao a resposta

O RESET rejeita a hipote de linearidade. Ele nao escolhe entre um quadratico em
irrigacao e uma cresta que envolve nitrogenio e irrigacao juntos. Escolher
requires do modelo, e por isso que o pacote trata o teste como **tela de
investigacao**, e nao como regra de correcao. A @sec-flexiveis mede o que cada
motor entrega quando a superficie verdadeira e mesmo uma cresta.
:::

## Os quatro motores no mesmo dado

Agora sim, a pergunta pratica: qual motor recupera a cresta? O
`mr_compare()` traz ajuste e previsao em tabelas separadas, que e exatamente a
separacao que este caso exige. Ajuste ruim nao implica previsao boa, e ajuste
bom nao implica previsao boa.

```{r}
#| label: crista-motores
fit_gam <- mr_fit(yield_t_ha ~ s(irrigation_mm) + s(N_rate_kg_ha) + s(mean_temp_C),
                  C, engine = "gam")
fit_rob <- mr_fit(yield_t_ha ~ irrigation_mm + N_rate_kg_ha + mean_temp_C,
                  C, engine = "robust")
fit_ker <- mr_fit(yield_t_ha ~ irrigation_mm + N_rate_kg_ha + mean_temp_C,
                  C, engine = "kernel")
usar("mr_fit", formula = "com s() nos preditores", data = "dados_C()",
     goal = "explanation", engine = "gam", tau = 0.5)
usar("mr_fit", formula = "3 preditores", data = "dados_C()",
     goal = "explanation", engine = "robust", tau = 0.5)
usar("mr_fit", formula = "3 preditores", data = "dados_C()",
     goal = "explanation", engine = "kernel", tau = 0.5)

cmp_c <- mr_compare(linear = fit_lin, gam = fit_gam, robust = fit_rob,
                    kernel = fit_ker, v = 5, repeats = 3, seed = 7)
usar("mr_compare", validation = TRUE, v = 5, repeats = 3, seed = 7)
pred_c <- cmp_c$prediction
cat("politica de repeticao deste capitulo: v = 5 dobras, 3 repeticoes, semente 7\n")
tab(pred_c[pred_c$metric == "R2", c("model", "engine", "mean", "sd")],
    caption = paste("R2 fora de amostra por motor. O numero vem de predicoes",
                    "de observacoes que nao entraram no ajuste, com 3 repeticoes",
                    "de 5 dobras; o desvio-padrao entre repeticoes mede quanto",
                    "a leitura muda de uma repeticao para outra."))
```

O leitor que chega ate aqui tem a resposta que o titulo promete. E ela e
mensuravel: o motor que aceita superficie nao linear recupera
`r fmt(pred_c$mean[pred_c$model == "kernel" & pred_c$metric == "R2"], 3)` de R2
fora de amostra, contra
`r fmt(pred_c$mean[pred_c$model == "linear" & pred_c$metric == "R2"], 3)` do
modelo linear, no mesmo dado, com a mesma particao.

```{r}
#| label: crista-figura-superficie
p1 <- ggplot(C, aes(irrigation_mm, N_rate_kg_ha, z = yield_t_ha)) +
  geom_raster(aes(fill = after_stat(z)), interpolate = TRUE) +
  scale_fill_gradientn(colours = c("#2C5F8A", "#F2EFE6", "#A63A3A"),
                       limits = c(9, 12.6)) +
  geom_contour(colour = "grey25", linewidth = .35, bins = 12) +
  labs(x = "Irrigacao (mm)", y = "Nitrogenio (kg/ha)",
       fill = "Produtividade\n(t/ha)",
       title = "Superficie verdadeira: a cresta") +
  tema_pacote(9)

p2 <- ggplot(C, aes(Irrig = irrigation_mm, N = N_rate_kg_ha)) +
  geom_abline(slope = 0, intercept = 0) +
  geom_abline(slope = 1 / 1.20, intercept = -(80 / 1.20),
              colour = VERM, linewidth = 1) +
  annotate("text", x = 130, y = 330, label = "crista verdadeira",
           colour = VERM, size = 3.4) +
  annotate("text", x = 130, y = 300, colour = "grey25", size = 3.4,
           label = "leitura marginal") +
  labs(x = "Irrigacao aplicada (mm)", y = "Irrigacao otima (mm)",
       title = "O que a leitura marginal ve, e o que ela perde") +
  tema_pacote(9)

gridExtra::grid.arrange(p1, p2, ncol = 2)
```

O painel da direita e a figura do capitulo. A linha tracejada em cinza e a
leitura univariada: um pico unico. A linha em vermelho e a verdade: uma reta
que sobe. Onde as duas se cruzam, na dose media, a leitura marginal acerta. Longe
da Cruz, ela erra, e o erro cresce com a distancia.

## A decisao do capitulo

```{r}
#| label: fechar-10
ganho <- pred_c$mean[pred_c$model == "kernel" & pred_c$metric == "R2"] -
         pred_c$mean[pred_c$model == "linear" & pred_c$metric == "R2"]
cat("ganho de R2 fora de amostra, kernel sobre linear:", fmt(ganho, 3), "\n")
cat("razao da perda, extremos contra meio:",
    fmt(mean(perda[extremo]) / mean(perda[meio]), 1), "\n")
salvar_uso("10")
salvar_decisoes("10",
  paste("Nao ajustar a resposta a uma variavel continua so pelo seu efeito",
        "marginal, quando outra variavel do mesmo modelo move o otimo."),
  paste("O otimo verdadeiro de irrigacao cobre",
        fmt(max(I_opt) - min(I_opt), 1), "mm dentro do ensaio, e usar o",
        "otimo marginal custa", fmt(mean(perda[extremo]), 2), "t/ha em media",
        "nas parcelas de dose extrema contra", fmt(mean(perda[meio]), 2),
        "t/ha nas parcelas de dose media, diferenca com IC 95% de",
        paste(fmt(tt$conf.int[1], 2), "a", fmt(tt$conf.int[2], 2), "t/ha."),
        "Fora de amostra, o motor flexivel ganha",
        fmt(ganho, 3), "de R2 sobre o linear no mesmo dado."))
```
