# Cobertura da API, calculada {#sec-cobertura}

```{r}
#| label: setup-11
#| include: false
source("_common.R")
```

Este capitulo e o indice bruto do livro. Nao ha aula aqui: ha uma tabela
calculada, o registro de uso que a produziu, e a discussao do que a tabela
**nao** cobre.

A cobertura deste livro nao e afirmada. Ela e o resultado de um confronto
feito no proprio render, entre duas fontes independentes:

1. a **assinatura real** de cada funcao exportada, obtida de `formals()` dentro
   do pacote instalado;
2. o **registro de uso**, gravado a cada bloco de codigo deste livro pela
   funcao `usar()`, que anota o nome da funcao e os argumentos efetivamente
   passados.

Se um argumento deixar de ser exercitado em qualquer capitulo, a celula dele
fica em zero e o nome aparece na coluna `faltando`. Se um argumento novo for
adicionado ao pacote, a linha dele aparece com zero, e o livro passa a acusar
a propria lacuna.

```{r}
#| label: cobertura-tabela
cob <- cobertura()
cob$pct <- round(cob$pct, 1)
tab(data.frame(funcao = cob$funcao,
               n_argumentos = cob$n_argumentos,
               exercitados = cob$exercitados,
               pct_cobertura = paste0(cob$pct, "%"),
               faltando = cob$faltando,
               stringsAsFactors = FALSE),
    caption = paste("Cobertura de argumentos por funcao, calculada no render.",
                    "Funcoes sem argumento aparecem com zero por construcao,",
                    "e nao por lacuna."))
```

```{r}
#| label: cobertura-resumo
com_args <- cob$exercitados > 0
total_arg <- sum(cob$n_argumentos)
total_ex  <- sum(cob$exercitados[cob$n_argumentos > 0])
cat("funcoes exportadas                       :", nrow(cob), "\n")
cat("funcoes com pelo menos um argumento      :", sum(cob$n_argumentos > 0), "\n")
cat("funcoes cobertas integralmente           :",
    sum(cob$n_argumentos > 0 & cob$pct == 100), "\n")
cat("funcoes com cobertura parcial            :",
    sum(cob$n_argumentos > 0 & cob$pct > 0 & cob$pct < 100), "\n")
cat("funcoes com cobertura zero               :",
    sum(cob$n_argumentos > 0 & cob$pct == 0), "\n")
cat("argumentos exercitados / exercitaveis    :", total_ex, "/", total_arg, "\n")
cat("percentual global                        :",
    fmt(100 * total_ex / total_arg, 1), "%\n")
```

O percentual global e a soma dos argumentos exercitados dividida pela soma dos
argumentos existentes. Ele e o numero que este livro assume publicamente, e ele
sobe ou desce conforme o livro cresce.

## Os metodos S3

As funcoes exportadas nao sao a API inteira. O pacote registra nove metodos de
classe, que o `NAMESPACE` declara e que a documentacao do pacote nao lista como
se fossem funcoes.

```{r}
#| label: metodos-s3
tab(data.frame(metodo = PKG_S3, stringsAsFactors = FALSE),
    caption = paste("Os metodos S3 registrados no namespace, obtidos por",
                    "ls(asNamespace()), e nao por methods(), que so os",
                    "mostra depois que o generico esta anexado."))
```

Estes metodos sao o que o usuario chama sem pensar no nome completo:
`print()`, `summary()`, `coef()`, `predict()` e `plot()` sobre um objeto
`mr_fit`, `mr_selection`, `mr_regularization`, `mr_quantile` e `mr_kernel`.
O livro os exercita em quase todos os capitulos, e o registro de uso nao os
conta como argumentos de funcao exportada, porque nao sao argumentos: sao
metodos.

```{r}
#| label: metodos-exercicio
## exercicio explicito dos metodos, para deixar a cobertura visivel
A <- dados_A()
fit_show <- mr_fit(FORM_A, A)
sel_show <- mr_select(mr_fit(yield_t_ha ~ ., dados_B()), "bic")
reg_show <- mr_regularize(mr_fit(yield_t_ha ~ ., dados_B()), "lasso",
                          nfolds = 5, seed = 1)
C_show <- dados_C()
q_show  <- mr_quantile(mr_fit(yield_t_ha ~ irrigation_mm + mean_temp_C, C_show),
                       tau = 0.5)
k_show  <- mr_kernel(mr_fit(yield_t_ha ~ irrigation_mm + mean_temp_C, C_show))
objetos <- list(fit = fit_show, selection = sel_show, regularizacao = reg_show,
                quantil = q_show, kernel = k_show)
for (nm in names(objetos)) {
  o <- objetos[[nm]]
  cat("\n== ", nm, " | classe: ", paste(class(o), collapse = "/"), "\n", sep = "")
  cat("   metodo print existe:",
      !is.null(utils::getS3method(sub("^mr_", "print.", class(o)[1]),
                                  class(o)[1], optional = TRUE)), "\n")
  cat("   str de nivel 1:",
      paste(names(o), collapse = ", "), "\n")
}
```

## O registro de uso, linha a linha

O registro completo esta gravado em `_artefatos/uso-*.rds`, um arquivo por
capitulo. Ele e a evidencia de que a cobertura acima nao foi digitada: cada
linha corresponde a uma chamada real feita durante o render deste livro.

```{r}
#| label: registro-uso
arquivos <- list.files(ART, pattern = "^uso-.*\\.rds$", full.names = TRUE)
registro <- if (length(arquivos) == 0L) {
  data.frame(capitulo = character(0), funcao = character(0),
             argumento = character(0), valor = character(0))
} else {
  do.call(rbind, lapply(arquivos, readRDS))
}
cat("arquivos de registro:", length(arquivos), "\n")
cat("linhas de registro  :", nrow(registro), "\n")
cat("capitulos com registro:", length(unique(registro$capitulo)), "\n")
```

```{r}
#| label: registro-por-capitulo
por_cap <- as.data.frame(table(capitulo = registro$capitulo),
                         stringsAsFactors = FALSE)
names(por_cap)[2] <- "chamadas_registradas"
por_cap <- por_cap[por_cap$chamadas_registradas > 0, ]
tab(por_cap, caption = paste(
  "Chamadas registradas por capitulo. Um capitulo com zero linha nesta",
  "tabula nao exercitou nenhuma funcao do pacote, e por isso nao",
  "aparece nela."))
```

```{r}
#| label: registro-por-funcao
por_fun <- as.data.frame(table(funcao = registro$funcao),
                         stringsAsFactors = FALSE)
names(por_fun)[2] <- "chamadas_registradas"
por_fun <- por_fun[order(-por_fun$chamadas_registradas), ]
tab(por_fun, caption = paste(
  "Chamadas registradas por funcao exportada. As funcoes ausentes desta",
  "tabela tem zero linha porque nenhuma chamada nominal foi registrada,",
  "e nao porque nao funcionam: ver a tabela de cobertura, que se baseia em",
  "formals() e nao no registro."))
```

## O que a cobertura nao cobre, e por que

Uma tabela de cobertura que so olha argumentos tem tres lacunas conhecidas, e
vale nomear as tres em vez de deixar o leitor supor que a tabela e completa.

**Primeira: valores de argumento, nao apenas presenca.** A tabela diz que
`type = "wild"` foi exercitado. Nao diz que o valor exercitado produz um
intervalo diferente de `type = "pairs"`. Esse tipo de afirmacao exige a
comparacao de resultados, e ela aparece nos capitulos 3 a 8, nao aqui.

**Segunda: metodos S3 nao sao argumentos.** Os nove metodos do pacote aparecem
na secao anterior, mas nao entram no denominador da cobertura global, porque
nao possuem `formals()` proprio compativel com o registro.

**Terceira: a co-bertura e deste livro, nao do pacote.** Um argumento marcado
como exercitado foi exercitado **por este tutorial**, com o cenario deste
tutorial. Isso nao garante que o argumento se comporte como o texto do livro
afirma em outro cenario, e nao mede a robustez do pacote sob entradas
adversas. A @sec-nota registra o que foi observado fora do escopo deste
livro.

::: {.callout-note}
## Como forcar o recalculo

O cache dos blocos esta em `_artefatos/cache-*.rds`, indexado pelo codigo do
bloco e pelas dependencias declaradas. Mudar um numero na semente muda o
assinatura e descarta o cache correspondente sozinho. Para forcar tudo, apague
o conteudo de `_artefatos/` e renderize de novo: o custo e de alguns minutos.
:::

```{r}
#| label: fechar-11
salvar_uso("11")
salvar_decisoes("11",
  paste("Publicar a cobertura como tabela calculada, e nao como numero",
        "afirmado no texto."),
  paste("A tabela deste capitulo e o confronto, feito no render, entre",
        "formals() das", nrow(cob), "funcoes exportadas e o registro de uso",
        "gravado pelos", nrow(registro), "chamadas feitas neste livro.",
        "Percentual global neste render:",
        fmt(100 * total_ex / total_arg, 1), "% dos", total_arg, "argumentos."))
```
