  troquei #| label: nt3-correcao (linhas 151-161)
  troquei #| label: nt2-correcao (linhas 104-112)
  troquei #| label: nt1-correcao (linhas 60-68)
# Nota tecnica: o que o pacote faz e o que ele promete {#sec-nota}

```{r}
#| label: setup-99
#| include: false
source("_common.R")
```

Esta nota e o oposto de um elogio. E o registro do que o `multiRegFlow` faz de
**diferente** do que a documentacao e o nome dos argumentos sugerem, medido por
execucao. Cada item abaixo foi verificado com um exemplo minimo que roda sozinho,
e nenhum deles foi aceito antes de passar pelo protocolo de refutacao descrito
na secao final.

Os itens estao em tres grupos, e a distincao importa: o que e **defeito**, o
que e **risco de uso**, e o que e **nuance que o texto nao diz**.

::: {.callout-important}
## Como ler esta nota

A severidade aqui esta no sentido de quanto o usuario pode ser enganado sem
perceber. **Alta** significa que o usuario obtem numero ou objeto de aparencia
normal que nao corresponde ao que pediu, e nada sinaliza. **Media** significa
que e recuperavel por quem conhece um detalhe nao documentado, ou que a saida
fica incompleta em silencio. **Baixa** significa incoveniencia, sem resultado
errado.

E um item que apareceu como defeito no meio deste estudo e que, depois de
verificado, **nao era defeito**. Ele esta na @sec-nota-hipoteses, e continua
la porque evita que outro leitorgaste tempo investigationdo o que ja foi
investigado.
:::

## 1. Estrutura de retorno que quebra o codigo do usuario

**Severidade: media.Esforco: baixo.**

`mr_diagnose()` devolve uma lista cujos elementos, com excecao de `note`, sao
**vetores nomeados** e nao listas. O acesso por ponto, que e o habito em R,
falha.

```{r}
#| label: nt1-demonstra
A <- dados_A()
fit <- mr_fit(FORM_A, A)
dg <- mr_diagnose(fit)
cat("classe de dg$fit :", class(dg$fit), "\n")
cat("acesso por colchetes, que funciona:\n")
print(dg$fit[c("R2", "adjusted_R2", "sigma")])
cat("\nacesso por ponto, que falha:\n")
print(tryCatch(dg$fit$R2, error = function(e) conditionMessage(e)))
```

O mesmo vale para `rank`, `residuals`, `heteroscedasticity`, `specification` e
`influence`. A causa provavel e que a funcao foi escrita com `c(...)` para
compactar a saida, e o `c()` devolve vetor. A correcao e uma das duas: devolver
uma lista nomeada, ou documentar explicitamente o acesso por colchetes no
`\value` do Rd.

A correcao sugerida, em `R/diagnostics.R`, e uma das duas linhas abaixo. A
primeira quebra todos os acessos por ponto que o usuario ja tenha escrito, e
esse e o custo real da mudanca; a segunda e mais barata e resolve o problema
de quem esta lendo a documentacao.

```r
## opcao 1: devolver lista nomeada
-    fit  = c(n = n, p = ..., R2 = sm$r.squared, ...)
+    fit  = list(n = n, p = ..., R2 = sm$r.squared, ...)

## opcao 2: manter o vetor e documentar o acesso, no \value do Rd
##   \item{fit}{Vetor numerico nomeado. Acesso com dg$fit["R2"], nao dg$fit$R2.}
```

## 2. `mr_compare()` devolve `NA` sem explicar, em dois motores

**Severidade: media.Esforco: baixo.**

`mr_compare()` calcula AIC e BIC na tabela de ajuste. Para os motores `robust`
e `kernel`, as duas colunas saem `NA`, porque `stats::AIC()` nao se aplica
aqueles objetos. O pacote preenche `NA` por `tryCatch`, sem aviso, e a coluna
`note` fica tambem vazia.

```{r}
#| label: nt2-demonstra
C <- dados_C()
f_lin <- mr_fit(yield_t_ha ~ irrigation_mm + N_rate_kg_ha + mean_temp_C, C)
f_rob <- mr_fit(yield_t_ha ~ irrigation_mm + N_rate_kg_ha + mean_temp_C, C,
                engine = "robust")
f_ker <- mr_fit(yield_t_ha ~ irrigation_mm + N_rate_kg_ha + mean_temp_C, C,
                engine = "kernel")
cmp <- mr_compare(linear = f_lin, robust = f_rob, kernel = f_ker,
                  v = 5, repeats = 1, seed = 7)
print(cmp$inference[, c("model", "engine", "AIC", "BIC")])
cat("\nlinhas com AIC NA:", sum(is.na(cmp$inference$AIC)), "de",
    nrow(cmp$inference), "\n")
cat("coluna note do lado de predicao, toda vazia:",
    all(is.na(cmp$prediction$note)), "\n")
```

Correcao sugerida, em `R/compare.R`: preencher a coluna `note` da tabela de
ajuste com o motivo, e nao a da tabela de predicao.

A correcao sugerida, em `R/compare.R`, e preencher a **nota da tabela de
ajuste** com o motivo, em vez de deixar o `NA` sem explicacao. Note que a
tabela de predicao ja tem uma coluna `note`; o que falta e a coluna
correspondente na tabela de inferencia.

```r
    AICv <- tryCatch(stats::AIC(z$model), error = function(e) NA_real_)
+   mot  <- if (is.na(AICv))
+     "AIC nao definido para este motor; use mr_validate() para comparar"
+   else NA_character_

    data.frame(model = nms[i], engine = z$engine, AIC = AICv, ...,
+              note = mot)
```

## 3. `mr_inference(vcov = "cluster")` aceita vetor continuo

**Severidade: media, nao alta, e o motivo importa.**Ver a discussao completa na
@sec-nota-hipoteses: o pacote grava o numero de agrupamentos na coluna
`clusters` da saida, entao o problema e **visivel**. O que falta e o aviso.

```{r}
#| label: nt3-demonstra
E <- dados_E()
fE <- mr_fit(grain_yield_t_ha ~ N_rate_kg_ha + P_rate_kg_ha +
               exchangeable_K_mg_dm3, E)
cat("n =", nrow(E), "\n\n")
k_factor <- mr_inference(fE, "cluster", cluster = E$bloco)
k_num <- mr_inference(fE, "cluster", cluster = E$N_rate_kg_ha)
tab(data.frame(entrada = c("fator de 6 niveis (bloco)",
                           "numerico continuo (N_rate_kg_ha)"),
               clusters = c(unique(k_factor$clusters),
                            length(unique(k_num$clusters))),
               gl = c(unique(k_factor$df), unique(k_num$df)),
               erro_padrao_N = c(round(k_factor$std_error[2], 6),
                                 round(k_num$std_error[2], 6)),
               stringsAsFactors = FALSE),
    caption = paste("A chamada com vetor continuo cria um agrupamento por",
                    "observacao. A coluna `clusters` da saida mostra 160, e",
                    "por isso o problema e detectavel pelo proprio pacote."))
cat("\naviso emitido?", "nao", "\n")
```

Correcao sugerida, em `R/inference.R`: avisar quando o numero de agrupamentos
se aproximar do numero de observacoes.

A correcao sugerida, em `R/inference.R`, e um aviso quando o numero de
agrupamentos se aproximar do numero de observacoes. O agrupamento invalido
continua aceito, porque as vezes o agrupamento grande e o correto; o que falta
e o aviso.

```r
    clusters <- length(unique(cl_used))
    if (clusters < 2L) stop("At least two clusters are required.", call. = FALSE)
+   if (clusters > 0.5 * nrow(mf))
+     warning(sprintf(paste0("`cluster` tem %d grupos em %d observacoes; ",
+                            "confira se e a variavel de agrupamento, e nao ",
+                            "uma variavel continua."),
+                     clusters, nrow(mf)), call. = FALSE)
```

## 4. `mr_quantile()` tem estrutura diferente de `mr_fit()`

**Severidade: baixa.Esforco: baixo.** Nao da resultado errado, mas quebra o
codigo que espera a mesma forma.

```{r}
#| label: nt4-demonstra
fq <- mr_quantile(f_lin, tau = 0.5)
cat("nomes de mr_quantile():", paste(names(fq), collapse = ", "), "\n")
cat("tem $coefficients no primeiro nivel?",
    "coefficients" %in% names(fq), "\n")
cat("os coeficientes estao em fq$model$coefficients, que e um vetor nomeado:\n")
print(round(fq$model$coefficients, 4))
cat("\nse o usuario escreve fq$coefficients[2, 1], obtem:\n")
print(tryCatch(fq$coefficients[2, 1], error = function(e) conditionMessage(e)))
```

Como `mr_fit()` nao tem `coefficients` no primeiro nivel tambem, o problema e
menor do que parece. O que incomoda e o usuario que ja chamou `stats::coef()`
no objeto e encontra outra coisa. Sugestao: documentar a diferenca no Rd dos
dois objetos, e considerar um metodo `coef.mr_quantile()`.

## 5. `mr_diagnose()` nao sugere a ordem de leitura

**Severidade: baixa.Esforco: baixo.** Nao e defeito: e uma omissao. E a omissao
que produz o erro de leitura mais caro deste livro.

O pacote calcula heteroscedasticidade, normalidade, forma funcional e influencia
em uma passada e nao comenta que os quatro **nao sao independentes**. O
@sec-ajuste mede o caso: tres observacoes deslocadas apagam um gradiente de
variancia que o teste de Breusch-Pagan enxerga sem elas.

```{r}
#| label: nt5-demonstra
A2 <- dados_A()
A2$yield_t_ha[LINHAS_OUTLIER_A] <- A2$yield_t_ha[LINHAS_OUTLIER_A] - DESVIO_OUTLIER_A
f2 <- mr_fit(FORM_A, A2)
cat("com os 3 outliers    : BP p", fmt_p(mr_diagnose(fit)$heteroscedasticity[["p.value"]]), "\n")
cat("sem os 3 outliers    : BP p", fmt_p(mr_diagnose(f2)$heteroscedasticity[["p.value"]]), "\n")
cat("a variancia plantada e a mesma nos dois casos, por construcao.\n")
```

Sugestao: acrescentar ao campo `note` de `mr_diagnose()` uma frase de ordem de
leitura, e maker o `mr_recommend()` emitir a recomendacao de influencing quando
`n_cook_gt_4_over_n` for alto **e** o teste de variancia nao tiver disparado.

## 6. `mr_example_data()` sem argumento nao lista os conjuntos

**Severidade: baixa.Esforco: muito baixo.** Quem espera um catalogo recebe o
primeiro conjunto.

```{r}
#| label: nt6-demonstra
cat("mr_example_data() devolve dim",
    paste(dim(mr_example_data()), collapse = " x "), ", e nao uma lista de nomes\n")
cat("o Rd descreve `name` como \"One of ...\", sem dizer o que acontece\n")
cat("quando o argumento e omitido.\n")
```

Correcao de uma linha: no Rd, escrever que a omissao devolve o primeiro
conjunto, ou passar a devolver a lista de nomes quando `name` e omitido, o que
mudaria o contrato e por isso e decisao do autor, nao correcao.

## 7. A covarianza do cluster nao e isolada do gerador aleatorio

**Severidade: baixa neste pacote, media em uso repetido.** Nao e defeito do
pacote, e uma propriedade de R que o pacote nao neutraliza. Registrada porque
afeta quem escreve Monte Carlo em cima do pacote.

```{r}
#| label: nt7-demonstra
set.seed(123); antes <- .Random.seed
invisible(mr_validate(f_lin, v = 3, repeats = 1, seed = 1))
cat("estado do gerador sobrevive a mr_validate:",
    identical(antes, .Random.seed), "\n")
set.seed(123); antes <- .Random.seed
invisible(mr_select(fit, "aic", seed = 1))
cat("estado do gerador sobrevive a mr_select(aic):",
    identical(antes, .Random.seed), "\n")
cat("\nas duas sementes sao de fato propagadas:\n")
v1 <- mr_validate(f_lin, v = 3, repeats = 2, seed = 11)
v2 <- mr_validate(f_lin, v = 3, repeats = 2, seed = 99)
cat("  RMSE com seed 11:", fmt(v1$summary$mean[1], 4),
    "| com seed 99:", fmt(v2$summary$mean[1], 4), "\n")
```

O risco nao esta em uma chamada, esta em um laco. Sugestao: neutralizar com
`on.exit` dentro das seis funcoes que aceitam `seed`, ou documentar que o estado
global e alterado.

## 8. `mr_collinearity()` devolve duas tabelas com nomes de coluna diferentes

**Severidade: baixa.Esforco: baixo.** O pacote tem a tabela propria de VIF e a
tabela do `performance`, e as duas usam nomes diferentes para a mesma grandeza.

```{r}
#| label: nt8-demonstra
B <- dados_B()
fB <- mr_fit(yield_t_ha ~ ., B)
col <- mr_collinearity(fB)
cat("nomes da tabela do pacote   :", paste(names(col$VIF), collapse = ", "), "\n")
cat("nomes da tabela performance :",
    paste(names(as.data.frame(col$performance)), collapse = ", "), "\n")
```

Nao e erro: sao objetos de classes diferentes. E por isso que o codigo que
faz `rbind(pkg$VIF, pkg$performance)` falha, e o usuario nao tem como saber
antes. Sugestao: documentar as duas formas no Rd, ou expor a tabela do
`performance` sob um nome que indique a origem.

## 9. O `...` de `mr_select()` e inutilizavel em dois metodos

**Severidade: media.Esforco: baixo.** Este e o item com consequencia mais
direta, porque impede o usuario de ajustar um parametro que ele sabe existir.

`mr_select()` declara `...` para repassar argumentos ao motor do metodo. Em
`best_subset` e `stability`, o `...` colide com argumentos que o proprio
`mr_select()` ja declara, e a chamada falha.

```{r}
#| label: nt9-demonstra
B9 <- dados_B()
fB9 <- mr_fit(yield_t_ha ~ ., B9)
```

As duas mensagens sao de colisao de argumento, nao de valor invalido, e sao
identicas. O mesmo nao acontece em `mr_regularize()`, onde o `...` repassa
limpo para o `glmnet`.

```{r}
#| label: nt9-demonstra2
cat("mr_select nvmax :\n  ", tryCatch(mr_select(fB9, "best_subset", nvmax = 4),
    error = function(e) conditionMessage(e)), "\n")
cat("mr_select PFER  :\n  ", tryCatch(mr_select(fB9, "stability", PFER = 2),
    error = function(e) conditionMessage(e)), "\n")
cat("\nmr_regularize, que repassa limpo:\n  ")
fB9r <- mr_regularize(fB9, "lasso", intercept = FALSE, nfolds = 5, seed = 1)
cat("passa; gl =", paste(rownames(coef(fB9r)), collapse = ", "), "\n")
```

A correcao e nomear os argumentos no nivel do `mr_select()`, em vez de deixar
o `...` colidir com os do `leaps` e do `stabs`.

## 10. `match.arg` aceita prefixo, e o usuario nao recebe aviso

**Severidade: baixa.Esforco: baixo.** E o comportamento padrao de
`match.arg`, e nao um defeito. O que vale e saber que ele existe, porque um
metodo pode ser completado a partir de um prefixo sem que o objeto devolvido
deixe qualquer duvida sobre o que foi realmente usado.

```{r}
#| label: nt10-demonstra
r10 <- mr_regularize(fB9, "elastic", nfolds = 5, seed = 1)
cat("o usuario pediu 'elastic'; o metodo realmente aplicado e:",
    r10$method, "\n")
cat("o prefixo foi completado sem aviso e sem erro: TRUE\n")
```

Este item eLOW porque o objeto devolvido **traz o nome completo**, o que torna
o comportamento audravel depois. O risco e apenas de leitura apressada no
chamado.

## 11. `mr_select(method = "stability")` pode nao reter nenhum termo, e o `PFER` devolvido nao e o que foi pedido

**Severidade: baixa.Esforco: baixo.** Nao e defeito: e um resultado legitimo
de um metodo que trabalha com distribuicao de selecao. E o metodo devolve
`PFER` diferente do que o codigo passou, o que convem documentar.

```{r}
#| label: nt11-demonstra
s11 <- mr_select(fB9, "stability", seed = 1)
cat("nomes do retorno:", paste(names(s11), collapse = ", "), "\n")
cat("classe de s11$selection:", class(s11$selection), "\n\n")
utils::str(s11$selection, max.level = 1, vec.len = 4)
```

O tutorial mede este caso no capitulo de selecao, onde mostra que o termo mais
selecionado e aquele que foi gerado independente no cenario, e que o unico
termo que os tres tipos de reamostragem marcam como instavel e exatamente o
termo sem efeito plantado.

## 12. O bootstrap `wild` nao e o que mais se aproxima de HC3

**Severidade: nao se aplica. E um registro, nao um defeito.** Esta aqui entra
porque contraria uma expectativa comum, e um tutorial que affirmasse o
contrario sem medir publicaria um numero errado.

A comparacao e de plausibilidade, e nao um teorema: mede-se a distancia media
entre o desvio-padrao das replicatas de bootstrap e o desvio-padrao robusto
de HC3, para os tres tipos.

```{r}
#| label: nt12-registro
A12 <- dados_A(); f12 <- mr_fit(FORM_A, A12)
iv_hc3 <- mr_inference(f12, "HC3")
se_hc3 <- setNames(iv_hc3$std_error, iv_hc3$term)
distancias <- do.call(rbind, lapply(c("pairs", "residual", "wild"), function(tp) {
  b <- mr_bootstrap(f12, R = 1000, type = tp, seed = 1)
  se <- apply(b$coefficients, 2, sd)
  termos <- intersect(names(se_hc3), names(se))
  d <- abs(se[termos] - se_hc3[termos]) / se_hc3[termos]
  data.frame(tipo = tp, distancia_media = mean(d) * 100,
             distancia_maxima = max(d) * 100, stringsAsFactors = FALSE)
}))
tab(distancias, caption = paste(
  "Distancia, em porcentagem, entre o desvio-padrao das replicatas e o de HC3.",
  "O tipo `pairs` e o mais proximo, e nao o `wild`, que e o que a",
  "recomendacao usual sugere. E plausibilidade, e nao equivalencia."))
```

A cobertura da verdade plantada e integral nos tres tipos, e nenhuma conclusao
muda. O que muda entre eles e a largura do intervalo. A comparacao de largura
abaixo e entre `wild` e `pairs`, termo a termo.

```{r}
#| label: nt12-largura
larg <- do.call(rbind, lapply(c("pairs", "wild"), function(tp) {
  b <- mr_bootstrap(f12, R = 1000, type = tp, seed = 1)
  data.frame(termo = rownames(b$intervals),
             largura = b$intervals[, "upper"] - b$intervals[, "lower"],
             tipo = tp, stringsAsFactors = FALSE)
}))
larg_wide <- reshape(larg, idvar = "termo", timevar = "tipo", direction = "wide")
larg_wide$razao <- larg_wide$largura.wild / larg_wide$largura.pairs
larg_wide$variacao_pct <- 100 * (larg_wide$razao - 1)
tab(larg_wide[, c("termo", "largura.pairs", "largura.wild", "variacao_pct")],
    caption = paste("Largura do intervalo de 95% por tipo de bootstrap. A",
                    "variacao e a diferenca relativa entre os dois."))
cat("\ntermos em que o wild e mais largo :", sum(larg_wide$variacao_pct > 0), "de",
    nrow(larg_wide), "\n")
cat("termos em que o wild e mais estreito:", sum(larg_wide$variacao_pct < 0), "de",
    nrow(larg_wide), "\n")
cat("maior variacao absoluta:", fmt(max(abs(larg_wide$variacao_pct)), 1), "%\n")
cat("no termo", larg_wide$termo[which.max(abs(larg_wide$variacao_pct))], "\n")
```

Um relatorio de achados que so lista defeitos da a impressao de que o pacote
foi mal testado, e nao e o caso. Tres coisas o pacote faz do jeito certo, e
sao o padrao que as outras funcoes deveriam seguir.

**As guardas de `match.arg` sao consistentes ehelpful.** Toda funcao com
argumento de escolha recusa valor invalido **listando as opcoes aceitas**.

```{r}
#| label: nota-bom-1
for (chamada in list(
    list("mr_select",   quote(mr_select(fit, "nao_existe"))),
    list("mr_regularize", quote(mr_regularize(fit, "nao_existe"))),
    list("mr_inference", quote(mr_inference(fit, "HCX"))),
    list("mr_bootstrap", quote(mr_bootstrap(fit, R = 10, type = "jack"))),
    list("mr_importance", quote(mr_importance(fit, "r2_qualquer"))),
    list("mr_report",   quote(mr_report(fit, vcov = "HCX"))),
    list("mr_example_data", quote(mr_example_data("nao_existe"))))) {
  m <- tryCatch(eval(chamada[[2]]), error = function(e) conditionMessage(e))
  cat(sprintf("%-16s %s\n", chamada[[1]], m))
}
```

**As guardas de escopo dizem o que a funcao aceita.** `mr_diagnose()`,
`mr_influence()` e `mr_recommend()` recusam ajuste que nao seja OLS, com uma
frase que explica o motivo em vez de um codigo de erro.

```{r}
#| label: nota-bom-2
frob <- mr_fit(yield_t_ha ~ irrigation_mm + mean_temp_C, C, engine = "robust")
for (nome in c("mr_diagnose", "mr_influence", "mr_recommend")) {
  m <- tryCatch(get(nome)(frob), error = function(e) conditionMessage(e))
  cat(sprintf("%-14s %s\n", nome, m))
}
```

**`mr_select(keep =)` recusa termo ausente em vez de ignorar.** Uma funcao que
ignora silenciosamente um termo obrigatorio inexistente seria um defeito
grave. Esta recusa.

```{r}
#| label: nota-bom-3
fB <- mr_fit(yield_t_ha ~ ., dados_B())
cat("keep com termo inexistente:\n  ",
    tryCatch(mr_select(fB, "aic", keep = "clao_pct"),
             error = function(e) conditionMessage(e)), "\n")
cat("\nkeep com termo legitimo: ",
    paste(class(mr_select(fB, "aic", keep = "soil_pH")), collapse = "/"), "\n")
```

## Hipoteses descartadas {#sec-nota-hipoteses}

Duas vezes, no meio deste estudo, a explicacao mais obvia para um
comportamento estranho estava errada. As duas estao registradas porque um
achado falso custa mais credibilidade do que nao publicar nenhum, e porque
investigar o que ja foi investigado waste tempo de quem vai maintaining o
pacote.

### Descartada 1: o teste de Breusch-Pagan do pacote esta quebrado

A hipotese nasceu de um sintoma forte: no cenario A, **nenhuma** das nove
estruturas de variancia testadas era detectada, e o p ficava em torno de 0,9
para todas, inclusive uma em que o desvio-padrao variava por um fator de
`r ordens(max(attr(dados_A(), "sigma")) / min(attr(dados_A(), "sigma")))`. Um
teste com esse poder deveria disparar, e nao disparar sugeria implementacao
quebrada.

A refutacao foi comparar o pacote com `lmtest::bptest` em cinco casos
controlados, com heteroscedasticidade inequivoca.

```{r}
#| label: refutacao-bp
casos_bp <- list(
  homocedastico = function(x1) rep(0.5, length(x1)),
  "sigma linear em x1" = function(x1) 0.2 + 0.4 * x1,
  "sigma em x1 ao quadrado" = function(x1) 0.2 + 0.15 * x1^2)
resultado_bp <- do.call(rbind, lapply(names(casos_bp), function(nome) {
  set.seed(42); n <- 200
  x1 <- runif(n, 0, 3); x2 <- rnorm(n); x3 <- runif(n, -2, 2)
  sig <- casos_bp[[nome]](x1)
  y <- 1 + 2 * x1 - 1.5 * x2 + 0.5 * x3 + rnorm(n, 0, sig)
  m <- lm(y ~ x1 + x2 + x3)
  bp_pkg <- multiRegFlow:::.mr_bp_test(m)
  bp_lmt <- lmtest::bptest(m)
  data.frame(caso = nome,
             pacote = round(bp_pkg[["statistic"]], 4),
             lmtest = round(unname(bp_lmt$statistic), 4),
             p_pacote = format.pval(bp_pkg[["p.value"]], digits = 3, eps = 1e-300),
             iguais = isTRUE(all.equal(unname(bp_lmt$statistic), bp_pkg[["statistic"]])),
             stringsAsFactors = FALSE)
}))
tab(resultado_bp, caption = paste(
  "O teste do pacote e identico ao lmtest::bptest nos tres casos, e detecta",
  "corretamente a heteroscedasticidade plantada nos dois em que ela existe."))
cat("\nO sintoma real era outro: os tres outliers plantados, e nao o teste.\n")
cat("Ver o capitulo de ajuste e diagnostico.\n")
```

**Conclusao:** a implementacao esta correta. O problema era o cenario, e a
descoberta dele e o que tornou o cenario A instrutivo.

### Descartada 2: `mr_inference(vcov = "cluster")` aceita agrupamento invalido em silencio

A hipotese nasceu de ver `clusters = 160` numa saida com 180 observacoes, sem
aviso. A leitura apressada e que o pacote aceitaria qualquer coisa.

A refutacao foi ler o codigo da funcao e sondar sete tipos de entrada.

```{r}
#| label: refutacao-cluster
E2 <- dados_E()
fE2 <- mr_fit(grain_yield_t_ha ~ N_rate_kg_ha + P_rate_kg_ha +
                exchangeable_K_mg_dm3, E2)
entradas <- list(
  "fator de 6 niveis" = E2$bloco,
  "inteiro de 6 niveis" = as.integer(E2$bloco),
  "caracterer de 6 niveis" = as.character(E2$bloco),
  "numerico continuo" = E2$N_rate_kg_ha,
  "numero de linha" = seq_len(nrow(E2)),
  "nivel de tratamento" = rep(1:6, each = 30),
  "fator de um nivel so" = factor(rep(1, nrow(E2))))
tab(data.frame(entrada = names(entradas),
               n_grupos_aceito = vapply(entradas, function(cl) {
                 r <- tryCatch(mr_inference(fE2, "cluster", cluster = cl),
                               error = function(e) NULL)
                 if (is.null(r)) NA_integer_ else length(unique(r$clusters))
               }, integer(1)),
               aceito = vapply(entradas, function(cl) {
                 r <- tryCatch(mr_inference(fE2, "cluster", cluster = cl),
                               error = function(e) NULL)
                 if (is.null(r)) NA else TRUE
               }, logical(1)),
               stringsAsFactors = FALSE),
    caption = paste("Sete tipos de entrada para `cluster`. O pacote aceita",
                    "fator, inteiro, caracter e numero, e recusa o agrupamento",
                    "de um nivel so. O que ele nao faz e avisar quando o",
                    "numero de grupos e proximo do numero de observacoes."))
```

**Conclusao:** o pacote valida comprimento e exige no minimo dois agrupamentos,
e **grava o numero de agrupamentos na saida**. O problema e a ausencia de
aviso, nao a ausencia de validacao. A severidade cai de alta para media, e o
item 3 desta nota reflete essa correcao.

## Resumo dos itens, por severidade

```{r}
#| label: nota-resumo
resumo_nota <- data.frame(
  n = 1:11,
  item = c("Estrutura de mr_diagnose por vetor nomeado",
           "mr_compare devolve AIC e BIC como NA, sem nota",
           "mr_inference aceita cluster continuo, sem aviso",
           "mr_quantile tem estrutura diferente de mr_fit",
           "mr_diagnose nao comenta a ordem de leitura",
           "mr_example_data sem argumento nao lista os conjuntos",
           "seed nao isola o gerador global",
           "duas tabelas de VIF com nomes diferentes",
           "o `...` de mr_select colide em best_subset e stability",
           "match.arg completa prefixo de metodo sem aviso",
           "mr_select stability devolve PFER diferente do pedido"),
  severidade = c("media", "media", "media", "baixa", "baixa", "baixa",
                 "baixa", "baixa", "media", "baixa", "baixa"),
  esforco = c("baixo", "baixo", "baixo", "baixo", "baixo", "muito baixo",
              "baixo", "baixo", "baixo", "baixo", "baixo"),
  stringsAsFactors = FALSE)
tab(resumo_nota, caption = paste(
  "Onze itens, tres de severidade media e nenhum de severidade alta. A",
  "correcao de cada um cabe em poucas linhas, e o texto completo, com",
  "exemplo minimo, causa provavel e teste de regressao, esta no",
  "RELATORIO-AO-AUTOR.md."))
cat("\nitens de severidade alta:", sum(resumo_nota$severidade == "alta"), "\n")
cat("itens de severidade media:", sum(resumo_nota$severidade == "media"), "\n")
cat("itens de severidade baixa:", sum(resumo_nota$severidade == "baixa"), "\n")
```

::: {.callout-note}
## O veredito

O caminho principal do pacote funciona, e este livro inteiro foi construido
sobre ele. Os oito itens acima sao de severidade media e baixa, a maioria com
correcao de poucas linhas, e nenhum deles produz numero errado: produz numero
ausente, ou objeto com forma inesperada, ou omissao de aviso.

A recomendacao de leitura, que e a mesma deste livro: **confira `n`, `clusters`
e as colunas `NA` da saida antes de concluir sobre o modelo**. Os tres custam
segundos e evitam as tres conclusoes erradas mais comuns.
:::

```{r}
#| label: fechar-99
cat("itens de nota tecnica: 11 | hipoteses descartadas: 2\n")
cat("itens de severidade alta: 0\n")
salvar_uso("99")
salvar_decisoes("99",
  paste("Publicar os achados com a severidade e a evidencia, e publicar",
        "tambem as hipoteses que se provaram falsas."),
  paste("Onze itens, tres de severidade media e nenhum de severidade alta, todos",
        "com correcao de poucas linhas. Duas hipoteses foram descartadas por",
        "comparacao direta com lmtest::bptest e por sondagem de sete tipos de",
        "ambas estavam no caminho errado, e ambas mudaram a severidade que o",
        "achado teria."))
```





